【裁判字號】    95,重訴,21
【裁判日期】    951030
【裁判案由】    損害賠償
【裁判全文】
臺灣新竹地方法院民事判決              95年度重訴字第21號
原      告  香港商達思系統股份有限公司台灣分公司
法定代理人  乙○
訴訟代理人  林鼎鈞律師
            陳絲倩律師
被      告  博非科技股份有限公司
兼法定代理  甲○○
人
被      告  子○○
            己○○
前列四人共同
訴訟代理人  李文傑律師
上列當事人間損害賠償事件，本院於民國95年10月2日辯論終結
，判決如下：
    主      文
原告之訴及假執行之聲請均駁回。
訴訟費用由原告負擔。
    事實及理由
壹、程序方面：
    原告於起訴時，其訴之聲明原係請求：「被告等應連帶給付
    原告歐元二十五萬元及自起訴狀繕本送達被告翌日起至清償
    日止，按年息百分之五計算之利息」，嗣於訴訟中原告最後
    變更其聲明為：「被告等應連帶給付原告歐元十七萬四千八
    百六十六元及自起訴狀繕本送達被告翌日起至清償日止，按
    年息百分之五計算之利息」，核屬原告訴之聲明之減縮，依
    民事訴訟法第二百五十五條第一項第三款之規定，程序上應
    予准許。
貳、實體方面：
一、原告主張：
（一）緣香港商達思系統股份有限公司（DAS Asia Limited ）
      係德國DAS GmbH（以下簡稱「DAS」公司）之子公司，主
      要業務為銷售DAS公司 所製造生產專門處理半導體產業及
      相關高科技產業所產出廢氣之專利廢氣處理設備（以下簡
      稱系爭廢氣處理設備），並提供該等設備之技術諮詢及售
      後維修服務。由於該等設備係屬高度專業之機組，必須由
      DAS公司特別培訓之技術人員始知如何操作及維修，因此
      為維持機組之正常運作，裝機現場必須有DAS公司技術人
      員派駐指導。有鑒於台灣高科技產業發達，相關廢氣處理
      設備需求日增，為更進一步拓展台灣業務，DAS公司決定
      以原告名義在台設立分公司，擬於與原授權處理DAS公司
      在台業務之蔚華科技股份有限公司（以下簡稱蔚華公司）
      間之授權合約屆滿後，即由原告公司接手相關業務，故於
      民國93年8月1日起，聘請原任職於蔚華公司處理DAS公司
      在台業務之團隊（以下簡稱DAS業務團隊）之業務經理即
      被告甲○○，處理原告公司在台設立事宜，並於原告公司
      設立後擔任總經理一職。因被告甲○○原任職於蔚華公司
      DAS業務團隊長達八年之久，對原告母公司即DAS公司產品
      之智慧財產及相關營業機密，包括客戶名單、客戶訂購習
      慣、維修與零件成本，及相關維修程序及零件設計圖等均
      甚熟悉，原告為能於94年5月底與蔚華公司終止合作關係
      後，對於客戶之服務能夠延續並輔以原告母公司DAS公司
      原廠各項專業技術，故延攬聘請對DAS公司客戶與原廠技
      術最熟悉之被告甲○○擔任原告公司總經理，並給予最大
      權限及資源運用以全權處理業務及管理公司事宜。
（二）惟原告公司於94年1月26日辦理外國公司認許及台灣分公
      司設立登記成立後，就系爭廢氣處理設備在台技術諮詢及
      維修業務卻大幅下滑，經原告調查發現，竟係被告甲○○
      於任職原告公司期間對客戶宣稱DAS公司將在台另成立一
      家子公司，專門負責相關機組設備之技術及維修業務，要
      求各裝機客戶暫緩與原告續約，但於移轉期間原告將免費
      提供技術諮詢及維修服務云云。惟查原告或原告德國母公
      司DAS公司從未有在台另設立子公司之計畫，亦未規劃由
      母公司DAS公司所在台與原告公司同時設立之訴外人香港
      商博菲公司（PROFAB Asia Limited）台灣分公司（該分
      公司成立之初亦由被告甲○○擔任負責人）專門負責系爭
      廢氣處理設備之維修業務，且依DAS總公司之規劃及業務
      方針，係以原告公司專門負責系爭廢氣處理設備（包含零
      件）在台之銷售、維修服務事宜，而該香港商博菲公司（
      PROFAB Asia Limited）台灣分公司則藉由擁有DAS公司客
      戶名單之優勢，在絕對不與原告公司競業之前提下，專門
      在台提供、引進系爭廢氣處理設備以外之其他與半導體產
      業相關之高科技產品。惟被告甲○○為達其使客戶誤認其
      嗣後所自行籌設之該被告博非科技股份有限公司（以下簡
      稱被告公司），即為DAS公司在台子公司，以攫取原告公
      司客戶之目的，即先於九十四年初，擅行違反DAS公司之
      前述業務方針，以訴外人香港商博菲公司（PROFAB Asia
      Limited）台灣分公司負責人之名義，對外進行有關系爭
      廢氣處理設備及零件之銷售、維修服務之報價事宜，以使
      原告公司客戶有先入為主之錯誤印象，認為該原告公司關
      係企業【即香港商博菲公司（PROFAB Asia Limited）台
      灣分公司】亦有權從事與原告公司相同之業務，嗣被告甲○○即於仍任職於原告公司擔任總經理之期間，另行籌設
      一公司之中文及英文名稱之主要部分，與前述香港商博菲
      公司（PROFAB Asia Limited）台灣分公司之讀音完全相
      同，名片設計亦極近似之被告公司，致使原屬原告之客戶
      （包括訴外人聯華電子股份有限公司、華邦電子股份有限
      公司）誤認該被告公司即為DAS公司在台所成立、專門負
      責維修系爭廢氣處理設備之子公司，期間被告甲○○亦於
      九十四年三月十八日對外以被告公司之名義，向原屬原告
      公司之客戶即訴外人聯華電子股份有限公司（簡稱聯電公
      司）進行零件之報價，原告知悉上情後，隨即於九十四年
      三月二十五日由總公司DAS公司出面將被告甲○○予以革
      職。而被告甲○○於九十四年三月二十六日自原告公司離
      職後，其所設立之被告公司即於同月二十八日正式經核准
      登記成立，且被告甲○○於自原告公司離職後，不僅利用
      其先前任職原告公司總經理期間所取得之原告公司所有之
      裝機客戶資料、維修手冊及相關零件設計圖，加以招攬、
      攫取原屬原告公司之客戶，且其深知高科技產業人才培訓
      不易，其為使被告公司取得與原告匹配的專業維修能力，
      竟大量對原告之技術人員，以高額分紅獎金、配股或允以
      其他福利之利誘等方式，進行惡意挖角行為，並陸續於短
      時間內自原告公司挖走五名工程師即證人癸○○、壬○○
      、丙○○、戊○○及被告子○○，其中癸○○、子○○、
      壬○○均曾長期任職於蔚華公司DAS業務團隊，對於原告
      母公司DAS公司之機組織維修非常精熟，且該三人亦係負
      責在原告公司之客戶聯電公司機組維修之技術人員，另兩
      名技術人員丙○○、戊○○亦於原告公司經一個月專業訓
      練完畢後，即遭被告甲○○挖角至被告公司。而原告公司
      即因短期間內遭被告甲○○惡意大量挖走前述之技術人員
      ，致僅存之二名台籍資深工程師在德國母公司派遣工程人
      員來台支援前，須於各客戶廠房間疲於奔命，以致原告公
      司於該段期間內對客戶之維修服務出現落差，並因此導致
      客戶對原告之維修服務產生不滿及喪失信心，再加上被告
      甲○○之前述攫取原告公司客戶之行為，致其中聯電公司
      自九十四年五月份起，即陸續改向被告公司下單，而華邦
      電子股份有限公司（以下簡稱華邦公司）則自九十五年一
      月份起改向被告公司下單。
（三）又被告子○○自九十四年三月二十二日起即擔任被告公司
      董事之職位，詎其卻隱瞞該事實，與被告甲○○共謀查探
      原告公司業務上之機密（包括客戶名單、客戶相關請購紀
      錄等），而於同年六月一日擔任原告公司業務經理一職，
      詎其於查探取得原告公司相關業務機密後，其後旋即於同
      月十二日離職，並於同月十四日出任被告公司派駐在聯電
      公司之維修代表，其後聯電公司不久亦改向被告公司下單
      而終止與原告間之合約。
（四）依上所述，被告甲○○前述：利用其於任職原告公司總
      經理期間，取得原告公司之裝機客戶資料、零件設計圖、
      維修手冊等技術資料，並對客戶為不實言論，佯稱DAS
      公司即將在台灣成立子公司，專責系爭廢氣處理設備之維
      修，並且事後未及半年，即為自己之利益，設立在營業上
      與原告公司有競爭關係之被告公司，且任該公司董事長，
      讓客戶誤以為被告公司就是DAS公司在台的子公司，以攫
      取原告公司客戶，再加上其為使設立之被告公司能取得
      與原告公司匹配之專業維修能力，竟於短期間內大量對原
      告公司之技術人員進行惡意挖角之行為，造成原告公司之
      損害（損害數額及情形另詳下述），核係屬「蓄意惡質」
      且「欠缺正當」，為「重大違反誠信原則」之行為，且其
      係以損害原告公司為目的，是其侵害行為已背於善良風俗
      ，造成原告公司受有損害，是原告自得依民法第一百八十
      四條第一項後段之規定對被告甲○○請求負損害賠償責任
      ，且被告甲○○之行為，亦該當公平交易法第十九條第五
      款所定之不公平競爭及同法第二十四條所定之其他足以影
      響交易秩序之顯失公平之行為；另被告子○○前開所述之
      行為，亦對原告公司構成侵權行為，且違反競業禁止之規
      定，是其亦應對原告公司負損害賠償責任。又被告公司亦
      因被告甲○○及子○○前述之行為，致其公司與原告公司
      間之競爭手段具有不公平性，且其競爭之結果已有減損市
      場之自由競爭機能之情事，復有顯失公平之行為，並影響
      交易秩序，故被告公司亦該當公平交易法第十九條第五款
      所定「以利誘或其他不正當方法，獲取他事業之產銷機密
      、交易相對人資料或其他有關技術秘密之行為，而有限制
      競爭或妨礙公平競爭之虞」之情形，且亦構成同法第二十
      四條所定「其他足以影響交易秩序之欺罔或顯失公平」之
      行為，依同法第三十一條之規定，被告公司亦應對原告負
      損害賠償責任。又因股份有限公司之負責人，依公司法第
      八條第一項之規定，係指公司之董事，因被告甲○○係被
      告公司之董事長，是其於代表被告公司執行業務時，因前
      述侵權行為及違反公平交易法之行為，致原告公司受有損
      害，是其自應與被告公司對原告所受之損害負連帶賠償責
      任。又因被告子○○、己○○亦為被告公司之董事，其二
      人雖未直接出面參與不公平競爭，惟因其二人同屬公司負
      責人，且被告子○○對原告公司亦有前述之侵權行為，是
      參酌公司法第一百九十三條第二項意旨，因無書面紀錄顯
      示其二人曾對被告甲○○前述行為表示異議，則其二人對
      原告所受之損害，亦應與被告公司負連帶賠償責任。
（五）至就原告所受之損害部分，包括原告公司因被告之前述行
      為所支出之人事訓練費用及客戶維修服務、零件訂單短少
      之損害，而就人事訓練費用部分，包括原告公司就新進
      人員所支出之培訓費用，及原告因海外資深技術人員來
      台指導及支援所支出之費用，此因原告所出售之系爭廢氣
      處理設備係屬高度精密之機組，原告公司之技術人員要能
      勝任其維修服務，必須由原告對其進行約一個月之專業訓
      練，而在此一個月訓練養成期間，該等受訓之技術人員實
      無法執行原告業務，是以原告因被告甲○○之大量挖角行
      為，而必須招募新進技術人員，該等新進技術人員因訓練
      無法執行業務之第一個月薪資及派至德國母公司受訓之差
      旅費用，即屬原告因被告甲○○之挖角行為而徒增之人事
      訓練成本即所受之損害，此包括受完首月訓練即遭被告挖
      角之丙○○、戊○○，以及其後新進技術人員十一人合計
      共十三人之第一個月受訓月份原告對其等所支出之薪資（
      因原告無法於同時間訓練多位新人，因此該等其後之十一
      名新進人員必須分批聘請），以及前述其後新進技術人員
      中之三人被派至德國母公司受訓，原告因此所支出其等之
      差旅費用，合計為25,368歐元。至就原告所支出之海外資
      深技術人員來台指導及支援費用部分，因原告公司於前述
      培訓新人期間，特別與德國ＤＡＳ母公司商議，由德國母
      公司調派其六位資深技術人員來台，一方面代為訓練新人
      ，另一方面暫時支援原告技術諮詢及維修服務，而原告公
      司並因此支出該六位由德國母公司調派至台灣之資深技術
      人員，其等當月之薪資及差旅費用合計39,734歐元。再就
      原告維修服務及零件訂單短少之損害部分，因原告公司於
      九十四年四、五月間開始接手訴外人聯電公司8A及8B廠訂
      單之維修業務後，卻因被告甲○○前述之不法行為，致聯
      電公司誤信被告公司為原告之關係企業，而於同年七月間
      轉向被告公司請購維修服務及零件訂單。此外，聯電公司
      8F廠67台機組之維修及零件訂單，亦於九十四年五月因受
      被告甲○○前述行為所影響，而轉向被告公司，另華邦公
      司亦自九十五年一月份起改向被告公司下單。而原告因此
      所受聯電公司維修服務及零件訂單短少之損害，以聯電公
      司於95年7月19日陳報本院稱自94年7月至94年10月共給付
      被告公司新台幣（下同）6,363,594元計算，此為原告公
      司此部分所受之損害金額，換算成歐元即165,400元。
（六）綜上，總計原告因被告前述之不法行為受有230,502歐元
      （即25,368歐元加39,734歐元加165,400歐元）之損害（
      至於原告所受華邦公司訂單短少之損害部分，原告於本件
      並未請求），且該損害與前述被告之不法行為間有相當因
      果關係，是原告爰依前述公平交易法第十九條第五款、第
      二十四條及三十一條之規定，以及民法第一百八十四條第
      一項後段所定侵權行為法律關係及公司法第二十三條第二
      項之規定，依選擇合併之關係，訴請被告對原告負連帶損
      害賠償責任，並聲明：１、被告應連帶給付原告十七萬四
      千八百六十六歐元及自起訴狀繕本送達被告翌日起至清償
      日止，按年息百分之五計算之利息；２、訴訟費用由被告
      負擔；３、原告願供擔保，請准宣告假執行。
（七）對被告抗辯之陳述：
  １、被告雖辯稱原告總公司先前與訴外人蔚華公司之維修代理
      合約既約定至九十四年五月底始期滿，同年六月份才改由
      原告公司接手，故原告在九十四年六月份以前既不能自行
      提供客戶維修服務，並無自己之維修業務及訂單，自不可
      能如原告所稱在該段期間內，因被告甲○○之前述行為及
      被告公司之成立而致其業務受有影響云云，惟查，原告客
      戶之維修服務及零件訂單，本係由原告總公司之獨家代理
      商蔚華公司所承攬，原告總公司與蔚華公司間之合作關係
      長達八年之久，惟自原告於九十四年一月底設立後，原告
      即與蔚華公司商定，於九十四年六月起，該公司所有服務
      及訂單，轉由原告接手，惟在五月底正式交接前，為使原
      告順利承接所有業務，原告乃與蔚華公司約定於此九十四
      年一月至五月期間，係由原告與蔚華公司共同處理所有DA
      S公司之業務，包括對舊客戶之維修服務，及開發新客源
      ，準此，即無被告所指稱原告總公司於九十四年五月底與
      蔚華公司結束合作關係前，原告公司應毫無任何業務收入
      之情形。是被告進而辯稱原告公司於九十四年五月底以前
      ，不可能因被告之相關行為而致其營業受損云云，即難以
      成立。
  ２、雖被告另否認其等對原告構成侵權行為，亦否認有何構成
      公平交易法所定之違法行為云云。惟查，被告甲○○原任
      職於蔚華公司DAS業務團隊長達七年之久，其雖非直接由
      蔚華公司轉任原告公司擔任總經理職務，惟其僅於美商台
      灣應用材料股份有限公司任職三個月時間，其後即受雇於
      ＤＡＳ公司負責處理原告公司在台設立事宜，並擔任原告
      公司總經理職務，故其對原告公司業務之熟悉，並不因而
      減損，且因其屬原告公司之高級主管人員，對於原告母公
      司產品之智慧財產及相關營業機密，包括客戶名單、客戶
      訂購習慣、維修與零件成本，及相關維修程序及零件設計
      圖等均甚熟悉，惟俟其任原告總經理期間，未及半年即為
      自己之利益另行設立營業上與原告有競爭關係之被告公司
      ，且任該公司之董事長，自已違反公司法第三十二條經理
      人競業禁止之規定。又原告公司就系爭廢棄處理設備，因
      擁有特別技術及相關智慧財產權而立足於業界，而該技術
      、智慧財產權及營業秘密資料亦為原告永續經營獲利之主
      要命脈，惟被告甲○○設立被告公司，對客戶提供系爭廢
      氣處理設備之維修服務，實直接與原告公司提供之專業服
      務完全重疊，復以被告甲○○長期負責系爭廢氣處理設備
      在台維修服務，充分掌握原告公司之技術資源及客戶資料
      ，且因原告母公司所生產之機械機組，有大部分零件係屬
      原廠設備特有之零件，除由原廠製作提供外，一般工廠除
      非具有零件設計圖予以特別訂做，否則要難於市面上購得
      。而原告母公司絕不可能提供該等現貨零件予被告，是被
      告唯一取得該相關機組特有零件之方式，乃係依照設計圖
      為特別之訂做，準此，可認被告甲○○確已就其先前因任
      職原告公司總經理之身分，所取得原告所有之裝機客戶資
      料、維修手冊及相關零件設計圖等原告公司之業務機密資
      料，予以加以利用，否則被告公司要難與原告競爭，是被
      告之競爭手段本身顯已失其公平性。再者，被告甲○○確
      有於其任職原告公司總經理期間，對客戶宣稱德國母公司
      將在台另成立子公司即被告公司，專門負責系爭廢氣處理
      設備之技術及維修業務，藉以誤導客戶，此情亦有被告甲○○於九十四年三月十八日以被告公司名義向聯電公司為
      零件報價之電子郵件為憑。參以被告甲○○如前所述之惡
      意挖角原告公司員工之行為，於原告公司成立之初，總員
      工人數（含技術人員）不及十人之情況下，竟在短期間內
      陸續從原告公司挖走半數之員工即五名工程師，導致原告
      設立之初業務經營困難並受損害，其所為顯失公平，且係
      不符合商業倫理之競爭行為，並影響交易秩序，自該當於
      公平交易法所定前述之不法行為，亦構成民法所定之侵權
      行為，應無疑義。
  ３、被告雖辯稱係因原告公司工程人員之維修能力及服務態度
      不佳，其德國總公司原廠之工程人員亦無法處理客戶機台
      之問題，且原告公司工程人員對客戶之抱怨採取逃避態度
      ，客戶因對原告之維修能力及服務態度無信心，始改向被
      告公司下單，與被告之行為無關云云，惟查，原告德國總
      公司就系爭廢氣處理設備，因擁有特別技術及相關智慧財
      產權而立足於業界，所有機組設備均為DAS公司德國原廠
      工程人員所研發製作，豈有可能發生如被告所稱原告之德
      國總公司原廠工程人員無法處理機台問題之情事，且查，
      原告公司之所以設立，即係因德國總公司特別重視台灣市
      場，原告公司怎可能有所謂「對客戶抱怨採逃避態度」之
      事，事實上若有台灣工程師無法排除之機具問題，原告公
      司均會立即與德國母公司商借德國原廠工程人員來台協助
      支援，已達對於客戶服務之最高標準，是被告所辯本件係
      因原告之客戶對原告公司人員之維修能力無信心，始轉向
      被告公司下單，與被告之行為無關云云，核與事實不符而
      不可採。至於被告另辯稱：就華邦公司部分，因原告公司
      人員之維修品質亦不符合該公司之要求，妥善率未達95%
      以上，影響華邦公司之生產產能，故遭華邦公司拒絕續約
      云云，並提出所謂之被證九之華邦公司機台維修之妥善率
      統計表為證。惟查，依被告所提出之該被證9之統計表觀
      之，其中妥善率未達95%之時間點，大多為被告甲○○離
      職後對原告公司進行大量挖角之時期，而原告公司因驟失
      數名資深工程師，僅存之兩名台籍資深工程師，在德國母
      公司派遣工程人員來台支援前，須於客戶之各廠區間疲於
      奔命，導致原告公司在那段時間無法對客戶進行全面且即
      時之維修服務而頻受客戶抱怨，惟自原告總公司之海外工
      程師來台支援後，原告公司之服務狀況旋即回復正常，原
      告公司之客戶也因此解除對原告服務品質之疑慮，足證被
      證九之所謂妥善率未達95%，純係肇因於被告甲○○挖角
      原告公司員工所致，係與被告之行為有關。
  ４、被告雖辯稱：證人癸○○、壬○○及被告子○○於自蔚華
      公司離職進入原告公司後，因原告公司刻意隱瞞與被告甲○○間合作破裂之事實，迨其等發現該事實後，再加上因
      不滿原告公司之領導風格、公司文化及原告公司對其等之
      不信任態度，及原告公司違反原先對其等之承諾，暨在外
      對客戶針對其等為不實之指責，另證人丙○○、戊○○係
      因不滿原告公司未針對其等新進之員工予以專業訓練即派
      其等上場，導致其等無法面對客戶壓力等原因，而紛紛自
      原告公司離職，且其等離職後轉至被告公司任職之薪資等
      待遇顯然較原在原告公司任職時為低，其等並非因受被告
      公司之利誘而前去被告公司，且被告甲○○並無原告所稱
      之惡意挖角之行為，純係因該等人員本於前述之原因及自
      己之意願、考量而前至被告公司，與被告行為無關云云。
      惟查，原告公司於九十四年三月二十五日解聘被告甲○○
      之次日（即九十四年三月二十六日），即對職員及客戶發
      布代表人變更聲明，表明被告甲○○因前述行為而被解除
      原告公司總經理職務之事實，如此，豈有被告所謂原告刻
      意隱瞞與被告甲○○合作破裂之事實。至就被告所辯自原
      告公司離職之前述五名員工（包含被告子○○），其離職
      原因係因不滿原告公司領導風格、公司文化及原告公司對
      其等之不信任態度，及原告公司違反原先對其等之承諾，
      暨在外對客戶針對其等為不實之指責乙節，原告予以否認
      ，且原告亦否認公司有被告指摘之前述情形存在。至就被
      告辯稱因原告未對新進員工予以專業訓練即派其等上場進
      行維修工作，導致其等因面對客戶壓力而離職乙節，惟查
      ，因原告公司對新進員工所提供之訓練，係以「師徒」制
      為主，即由資深技師帶領資淺人員進行維修，並亦有不定
      期派遣至德國原廠或海外其他廠區進行短期進修或技術交
      流，而此種訓練模式亦為被告及證人即到院作證之前述數
      名自原告公司離職之員工所自認，是被告此部分所辯云云
      ，亦難信實。
  ５、雖被告甲○○另辯稱：伊設計之擔任被告公司負責人之名
      片之所以會與前述其亦擔任總經理之香港商博菲公司（PR
      OFAB Asia Limited）台灣分公司之名片類似，係因伊先
      前為該公司之名片、電子郵件之設立墊付了一些費用，其
      後因原告總公司亞洲區營業長Paul Reichman在九十四年
      四月份打算將該公司及其香港總公司結束掉，又希望不用
      支付伊前述之墊付費用，乃同意伊沿用該香港商博菲公司
      （PROFAB Asia Limited）台灣分公司之名片設計，以便伊
      能節省成本及開銷云云，惟查，原告否認Paul Reichman
      有同意讓被告甲○○沿用公司名片，且被告公司既係在九
      十四年三月二十八日設立登記成立，其在一、二個月前應
      已開始設立之作業，但依被告所言Paul Reichman是在九
      十四年四月份才打算結束香港商博菲公司（PROFAB Asia
      Limited）台灣分公司，顯然時間點係不吻合，且倘Paul
      Reichman當時真有同意讓被告甲○○沿用公司名片，何以
      其會在九十四年三月二十五日將被告甲○○革職？是被告
      甲○○上開所辯云云，應與事實不符。
  ６、被告子○○雖辯稱其任職於原告公司期間，係擔任客服經
      理非業務經理，而該職位均無從接觸到原告公司之客戶名
      單及客戶相關訂購紀錄、報價單等資料，原告公司係故意
      以不同職位以誤導法院，且其於九十四年六月一日任職，
      隔天即向原告總公司亞洲區營業長Paul Reichmann口頭表
      達辭意，因Paul Reichmann要求其須遵守十天緩衝期，其
      乃延至同月十二日正式離職，並非原告所稱之惡意離職云
      云，惟查，原告公司之聘僱契約皆以英文本制定，所謂之
      「Service Manager」譯為中文得為業務經理、服務經理
      或客服經理，其職務內容為針對原告公司之客戶進行相關
      服務及業務推廣，且原告公司之客戶名單為原告公司極為
      重視之機密資訊，而被告子○○自94年6月1日至94年6月
      12 日任職於原告公司期間，不僅得接觸到極為敏感的客
      戶名單及客戶相關訂購紀錄，甚得直接與原告公司客戶進
      行聯繫，是其所辯從無機會接觸「機密資訊」，且無對相
      關業務機密資料進行查探云云，實為卸責之詞。又原告公
      司否認曾接獲被告子○○於九十四年六月二日之口頭請辭
      ，被告應舉證證明，否則其此部分所辯亦難採信。
  ７、雖被告另辯稱就系爭廢氣處理設備，除原告公司與被告公
      司外，在台灣地區之業界市場上仍有偉博科技股份有限公
      司（以下簡稱偉博公司）、恆鑫科技股份有限公司（以下
      簡稱恆鑫公司）等十餘家廠商亦有維修保養能力，而有其
      他競爭對手，並非如原告所稱僅原告與被告公司居於競爭
      關係云云，惟查，就系爭廢氣處理設備，目前在台灣地區
      半導體業界供使用者共三五六台，其中被告公司取得一九
      ０台之維修合約，而原告公司僅取得一六六台之合約，是
      確實僅有原、被告公司有實際進行維修服務，故姑不論原
      告否認被告所稱前述之偉博、恆鑫等其他公司亦有維修保
      養之能力，縱認被告此部分所稱屬實，惟依上所述，目前
      實際上獲得半導體業者下單者，除原告公司外，僅有被告
      公司，並無其他競爭對手。
  ８、至於被告甲○○另辯稱：其係因原告公司違反當初同意給
      予其應有之業務獎金及拖延不與其簽訂新聘雇合約，並積
      欠其薪資，原告公司違約在前之情況下，其始不得已於九
      十四年三月二十五日被迫自原告公司離職，並於同年四月
      份開始被告公司之業務，絕無原告公司指稱之前述不法行
      為云云，惟查，原告公司否認有積欠被告甲○○前述之業
      務獎金、薪資及所謂拒與其簽訂新聘雇合約之情事，被告
      上開所辯云云，純係為合理化其前述所為不法行為之藉口
      ，不足採信。
  ９、至於被告雖另舉證人戊○○、丙○○等自原告公司離職員
      工之證詞，作為其所辯被告甲○○無惡意挖角行為之佐證
      ，惟查，上開證人所述顯係迴護被告、意圖為被告脫罪之
      陳述，顯不可採，此從證人戊○○就其至被告公司任職之
      緣由說辭不定，及其竟陳稱任職原告公司時，不識當時原
      告之總經理即被告甲○○之情可以推之，概因於證人戊○○任職原告公司時，當時原告公司之總經理仍為被告甲○○，且當時原告全公司人數未及二十人，則證人戊○○豈
      有不識總經理之理，準此，可認證人戊○○有關其並非因
      被告甲○○之惡意挖角而至被告公司任職之證述內容，與
      事實不符，被告上開所辯亦不可採。
１０、至於被告另辯稱：原告公司訓練其公司技術人員，希冀其
      等為公司獲取最大利益，則原告就此支付之訓練費用本屬
      必然，且該等人員經訓練後亦將為原告公司所用，非為被
      告公司工作，故原告主張其為公司員工支出之該等訓練費
      用，為其因被告行為所受損害乙節並無理由，且原告雇用
      員工及其總公司外派人員來台支援，皆為原告公司內部管
      理及業務需求考量之問題，應與被告無關云云，惟查，原
      告公司培訓技術人員，當然希冀其等為公司獲取最大利益
      ，然因高科技產業工程人員難尋，不僅訓練不易且成本甚
      大，因此一旦遭競爭對手惡意挖角，往往重創公司競爭能
      力，而被告甲○○深知其理，故直接對原告公司員工進行
      挖角，造成原告公司必須重新招募及培訓工程人員，且該
      等新進員工在約一個月之培訓期間內無法派上用場，以執
      行原告公司業務，而被告甲○○於庭訊時，對於訓練一個
      工程人員到可以有能力處理原廠機台問題，其訓練期間至
      少需六個月乙節亦不爭執，是以原告因被告甲○○之惡意
      挖角而必須重新招募之新進技術人員十一位，加上證人戊○○、丙○○等共十三位新進員工，其等因接受訓練而無
      法執行業務，原告公司對該等十三名員工之第一個月薪資
      支出，及原告為其中三名員工外派至德國總公司受訓所支
      出之相關差旅費用，暨因被告之行為，導致原告因此支出
      總公司派遣人員來台支援及技術指導之費用，係屬原告因
      被告前述行為所受之損害乙節，於法並非無據。
二、被告固不爭執：１、被告甲○○自九十三年八月一日起受雇
    於原告ＤＡＳ總公司，以處理原告公司在台設立事宜，並自
    九十四年一月二十六日原告公司經在台核准設立後起，擔任
    原告公司總經理職務，至九十四年三月二十五日遭解職而離
    開原告公司；２、被告公司係於九十四年三月二十八日經核
    准設立，而被告甲○○係擔任被告公司之董事長，另被告子
    ○○、己○○則是被告公司董事，且被告公司在營業上確與
    原告公司有競爭關係；３、證人癸○○、壬○○、丙○○、
    戊○○及被告子○○原均任職於原告公司，惟其後其五人於
    九十四年六、七月間，陸續自原告公司離職，並於不久後先
    後至被告公司任職迄今；４、被告子○○於九十四年六月一
    日任原告公司之經理一職，當時其具有被告公司董事之身分
    ，嗣其於同月十二日自原告公司處離職，其後並於同月十四
    日起任被告公司派駐在訴外人聯電公司之維修代表；５、訴
    外人聯電公司之８ＡＢ廠、８Ｆ廠，以及華邦公司，就系爭
    廢氣處理設備之零件訂購及維修業務，先前多年來原係原告
    德國總公司所委由在台獨家代理之蔚華公司之客戶，於原告
    公司接手蔚華公司之業務後，亦原係原告公司之客戶，惟其
    中聯電公司８Ｆ廠自九十四年五月份起，聯電公司８ＡＢ廠
    自九十四年七月份起，而華邦公司自九十五年一月份起，乃
    改向被告公司下單，而終止與原告公司之合約關係；６、目
    前台灣半導體產業使用系爭廢氣處理設備共三五六台，而被
    告取得其中一九０台之維修合約，原告取得一六六台之合約
    ，且被告公司所取得之上述台數之維修合約，主要為聯電公
    司及華邦公司之機台；７、聯電公司從94年7月11日起到94
    年10月12日止，支付給被告公司有關系爭廢氣處理設備之維
    修服務、零件費用總計為新台幣6,363,594元等情，惟否認
    原告其餘之主張，辯稱：
（一）緣原告公司及訴外人香港商博菲公司（PROFAB Asia Limit
      ed）台灣分公司，均係由德國ＤＡＳ總公司所設立、控管
      ，設立當時ＤＡＳ總公司係規劃由原告公司負責系爭廢氣
      處理設備訂單之接單、銷售業務，訴外人香港商博菲公司
      （PROFAB Asia Limited）台灣分公司則負責對客戶作該
      項產品之維修服務，以及德國總公司其他產品代理及台灣
      地區業務開發，設立當時兩家台灣分公司之營業所在地均
      位於新竹市○○路二號四樓之一，且均由被告甲○○擔任
      二家公司之總經理，被告甲○○並在德國ＤＡＳ總公司仍
      握有對該二家分公司之主導權，並指派其亞洲區營業長Pa
      ul Reichman擔任其主管之情形下，負責該二家分公司之
      業務及公司管理事宜。而被告甲○○加入前述德國DAS總
      公司之公司集團後，即協助其陸續順利取得訴外人華亞科
      技、旺宏電子與華邦公司有關系爭廢氣處理設備之銷售、
      維修訂單，合計約新台幣壹億肆仟餘萬元，詎DAS公司在
      取得上開訂單後，卻以各種理由拒付業務獎金予被告甲○○，並拖延與被告甲○○訂立新聘僱合約，如此之下，甚
      至被告之直屬上司Paul Reichmann於94年3月2日也建議被
      告甲○○另設立新公司 (即現在之被告公司)，以公司對
      公司模式替代前述新聘僱合約之簽立，並計畫由原告公司
      接手香港商博菲公司（PROFAB Asia Limited）台灣分公
      司所有業務並結束該台灣分公司，被告甲○○認此舉與原
      告當初延攬其任職時之承諾條件不符，且傷害權益而加以
      拒絕。嗣於雙方持續協商過程中，德國DAS總公司自視已
      取得客戶訂單及原廠技師進駐台灣辦公室，態度轉趨強硬
      ，不願履行前此與被告甲○○簽訂之聘約內容，支付被告
      甲○○業務獎金，於溝通無效下，被告甲○○只得於94年
      3 月25日被迫離職離開原告公司，並在同年4月份開始被
      告公司之業務，嗣後由於DAS公司復承諾賠償被告甲○○
      離職金及前述積欠之業務獎金，以此要求被告甲○○繼續
      協助DAS公司集團取得客戶訂單，被告甲○○始於94年4月
      間仍積極協助DAS公司，且按被告公司成立之初，與原告
      公司約定之合作模式，竭力介紹客戶（包括台積電、聯電
      、統寶、華邦公司）予原告公司，被告公司則從中獲取業
      務佣金，似仲介公司性質。豈知同年5月DAS公司在取得上
      開訂單後，再次違背誠信拒絕對被告公司及甲○○履行上
      開約定，至此被告甲○○已無任何道德性義務協助DAS公
      司在台業務發展，以上即為被告甲○○被迫離開原告公司
      及另成立被告公司開展業務之經過緣由，且由此可見被告
      甲○○從未在任職DAS公司集團期間，做出有傷害該公司
      之情事，原告所稱「被告甲○○於任原告總經理期間，未
      及半年即為自己之利益另行設立營業上與原告有競爭關係
      之被告公司」云云，與事實已有不符。
（二）原告雖另指稱被告甲○○於任職原告公司總經理期間，即
      對客戶佯稱德國母公司將在台另成立子公司即被告公司，
      專門負責相關機組設備之技術及維修業務，藉以誤導客戶
      ，並提出原證十之所謂被告甲○○於九十四年三月十八日
      以被告公司名義向聯電公司為零件報價之電子郵件資料為
      證，惟被告否認原告上開主張，因依上開電子郵件內容觀
      之，被告甲○○當時係以香港商博菲公司（PROFAB Asia
      Limited）台灣分公司代表人之身分，寄信予聯電公司洽
      談訂單事宜，絕非以被告公司之名義，且聯電公司當時已
      知香港商博菲公司（PROFAB Asia Limited）台灣分公司
      為DAS公司之台灣分公司，並無誤解為被告公司情事，且
      若被告甲○○真有欲利用前述之電子郵件報價行為，為被
      告公司爭取聯電公司訂單，何以其於當時不使用私人信箱
      ，而無知到使用香港商博菲公司（PROFAB Asia Limited）
      台灣分公司所給予之信箱，此舉無異讓現在仍任職於原告
      公司，且當時擔任原告公司經理一職之訴外人徐先佑得悉
      被告甲○○上開行為，被告甲○○應不會愚蠢至此。由此
      ，顯見原告公司想藉電子郵件中PROFAB名稱來誤導本院，
      使本院誤認該香港商博菲公司（PROFAB Asia Limited）
      台灣分公司即被告公司，而有被告甲○○就職於DAS公司
      期間，利用職務為自身謀利之錯誤主觀認識，原告此一誣
      陷行為實不足取。再者，於被告甲○○遭ＤＡＳ公司在九
      十四年三月二十五日無故革職之翌日即同月二十六日，DA
      S公司已對其職員及客戶聲明被告甲○○已不能再代表原
      告公司及香港商博菲公司（PROFAB Asia Limited）台灣
      分公司，復親自拜訪所有客戶說明此事，於此情形下，被
      告甲○○如何能欺瞞客戶，謊稱被告公司為DAS公司之關
      係企業，以不法取得維修合約？參以依證人即在聯電公司
      負責系爭廢氣處理設備採購業務之該公司工程師辛○○之
      證述內容，亦可認聯電公司並非因誤認被告公司係ＤＡＳ
      公司在台所成立之子公司，專門負責處理系爭廢氣處理設
      備之維修事宜一事，而致與被告公司簽約下單，是原告上
      開主張云云，核與事實不符而不可採。況且事實上原屬原
      告公司之客戶，係因對原告公司之維修專業能力無信心，
      且原告公司人員之維修品質不符客戶要求，客戶始轉而改
      向被告公司下單，是原告主張其客戶係因遭被告甲○○之
      誤導而向被告下單云云，亦與事實不符。
（三）原告另主張被告甲○○於成立被告公司時，係故意將其所
      製作之名片，製作成與先前其擔任香港商博菲公司（PROF
      AB Asia Limited）台灣分公司之總經理時之該名片相類
      似，復將被告公司取名為中文與英文名稱中，主要部分與
      該香港商博菲公司（PROFAB Asia Limited）台灣分公司
      之讀音相同，藉以使客戶誤認被告公司即係ＤＡＳ公司在
      台成立之子公司云云，惟查，被告甲○○在擔任香港商博
      菲公司（PROFAB Asia Limited）台灣分公司總經理時之
      名片，與其擔任被告公司負責人之該名片，無論在公司地
      址、電話、傳真、統一編號方面仍有不同，以聯華、華邦
      電兩家採購程序如此繁複且嚴密之公司，必會詳加注意，
      尤其是統一編號部分，將影響後續付款及開立發票事宜，
      客戶應不致有誤認情事，故原告所謂被告甲○○故意以名
      片誤導客戶云云，顯非可採。又被告甲○○之所以設計其
      擔任被告公司負責人之名片，會與前述其亦擔任總經理之
      香港商博菲公司（PROFAB Asia Limited）台灣分公司之
      名片類似，係因伊先前為該公司（即PROFAB(Asia)Limite
      d台灣分公司）之名片、電子郵件之設立墊付了一些費用
      ，其後因Paul Reichman在九十四年四月份打算將該公司
      及其香港總公司結束掉，又希望不用支付伊前述之墊付費
      用，乃同意伊沿用該香港商博菲公司（PROFAB Asia Limi
      ted）台灣分公司之名片設計，以便伊能節省成本及開銷
      。至於伊會將被告公司取名為「博非」公司，係因為先前
      香港商博菲公司（PROFAB AsiaLimited）台灣分公司之「
      博菲」此一中文名稱係其所取名，伊仍希望繼續沿用此一
      類似名稱作為被告公司名稱所致。
（四）雖原告另主張於其公司在九十四年一月底在台成立後，因
      被告甲○○如前述（二）對客戶之欺瞞行為，導致其公司
      在台維修業務大幅下滑云云，惟查，原告既不否認ＤＡＳ
      總公司與其原代理商蔚華公司就系爭廢氣處理設備之銷售
      、維修等代理合約，係至九十四年五月底始結束，於此情
      形下，在九十四年五月底之前，原告公司不可能有自己之
      維修、銷售業務，則何有原告所謂其公司當時業務大幅下
      滑可言，是原告此部分主張亦不可採。
（五）原告雖主張被告甲○○另利用其於任職原告公司期間，所
      取得之原告公司之裝機客戶資料、零件設計圖、維修手冊
      等資料，以為被告公司營運之用，並於自原告離職後，於
      短期間內大量對原屬原告公司之技術人員以利誘等方式予
      以惡意挖角，以大量充實被告公司之維維專業能力，藉此
      以攫取原屬原告公司之客戶至被告公司云云，惟被告甲○○予以否認，概被告甲○○並無私自攫取原告公司上開所
      謂業務機密資料之行為，且原屬原告公司之員工即證人癸○○、壬○○、丙○○、戊○○及被告子○○，之所以會
      先後自原告公司離職，係因原告公司不顧員工（如癸○○
      ）於任職期間在業務上與客戶間之承諾，並任意調動員工
      工作地點，造成該員工無法達成其對客戶之承諾，且嗣後
      又遭原告公司不實之惡意抹黑及歸責，造成該員工於業界
      名聲受損，且原告公司復不信任員工（即壬○○）之專業
      能力，於員工仍在職期間，竟調派外國技術人員來台支援
      ，嚴重打擊該員工自信心，甚至在新進員工（即丙○○、
      戊○○）方面，未給予專業訓練，即命其等獨自面對客戶
      ，致遭客戶責難抱怨而生壓力，暨原告又違反與員工（即
      被告子○○）原先約定之承諾，擅自調動員工之工作地點
      等情，致上開員工等對原告公司之領導風格及公司文化等
      事項產生不滿，加上其中之癸○○、壬○○及被告子○○
      嗣後發現原告所刻意隱瞞之與被告甲○○合作破裂之事實
      ，其等五名員工乃先後主動自原告公司離職，並基於工作
      之自由選擇權，先後轉至被告公司任職，被告甲○○絕無
      任何所謂對該等人員之惡意挖角行為，純係因為原告公司
      當時本身經營管理出現嚴重問題，致員工無法接受而求去
      。再者，依證人癸○○、壬○○、丙○○、戊○○到庭所
      述，其等自原告公司離職後進入被告公司任職之待遇，遠
      較原任職於原告公司時為低，迄今亦無獲取所謂被告公司
      發給之紅利，是原告主張被告甲○○係以高額之分紅獎金
      或其他福利等高待遇之利誘方式，對該等員工予以惡意挖
      角云云，亦顯非事實。
（六）至就原告主張被告子○○所涉行為部分，經查被告子○○
      於九十四年六月一日至原告公司任職之職位為客服經理
      (Service Manager)，非原告所稱之業務經理，且其所為
      業務皆為客戶服務相關工作，從無機會接觸原告所指稱之
      原告公司客戶相關訂購紀錄、報價單等所謂原告公司之業
      務機密資料，且就在台灣與兩造間有所接洽的半導體業者
      有那些廠商乙事，被告甲○○比被告子○○更清楚，更無
      利用被告子○○至原告公司任職藉以查探原告客戶名單資
      料之必要，是原告故意以被告子○○係擔任不同職位欲誤
      導法院，實不足取。又被告子○○於接任原告公司客服經
      理一職時，原告原允諾其繼續於林口服務，詎原告嗣後違
      反承諾並刻意隱瞞原告公司與被告甲○○合作破裂之事實
      ，加上聯電公司決定由被告公司接手維修合約，被告子○○發現上情後，即於94年6月2日向原告亞洲區營業長Paul
      Reichmann 口頭表達辭意，但因其要求被告子○○遵守十
      天緩衝期，故其乃延至6月12日正式離職，絕無原告所稱
      因查探到原告公司業務機密資料後隨即惡意離職之情事。
（七）原告另主張就系爭廢氣處理設備，於台灣地區具有維修能
      力之廠商，僅原告公司及被告公司，故兩家公司居於絕對
      競爭關係，是被告甲○○依前所述在任職原告公司期間，
      即籌設與原告具絕對競爭關係之被告公司，並利用取得之
      原告公司業務機密資料，復惡意挖角原告公司人員至其設
      立之公司，故被告甲○○及被告公司均該當於公平交易法
      所定之不公平競爭等行為云云，惟查，目前就原告總公司
      生產之系爭廢氣處理設備，在台灣地區除原、被告公司外
      ，尚有偉博公司、恆鑫公司等十餘家公司亦有維修保養能
      力，固然因原告公司挾其具有原廠設備優勢，而被告公司
      之維修能力受業界肯定，故其他具有維修能力之公司，緣
      於客戶之通盤考量，始未受青睞取得訂單，惟不能據此即
      謂於台灣地區僅原告及被告公司具有維修能力，是原告上
      開主張云云，亦不足採。
（八）依被告所提出之被證九即華邦公司機台維修之妥善率統計
      表所載，可認原告公司人員就其客戶華邦公司之系爭廢氣
      處理設備之維修售後服務，因妥善率未達95%以上，影響
      該公司之生產產能，故遭華邦公司拒絕續約而自九十五年
      一月份起改向被告下單。原告雖辯駁稱依前開妥善率統計
      表所載，其妥善率未達95%之時間，大多為被告甲○○離
      職後對原告公司進行大量挖角之時期，可見該妥善率未達
      標準，係因被告甲○○前述行為所致云云，惟查，依該被
      證9之內容觀之，其妥善率未達標準者為94年4月到8月間
      ，且延至同年9月以後，狀態依舊，是自94年4月起妥善率
      已不良，此時原告所稱遭被告甲○○挖角之員工均未自原
      告公司處離職（有的甚至未到職），其後原告公司雖於前
      述壬○○等人在94年6月間離職後，陸續有其總公司之外
      國技師來台支援，卻至同年9、10月間仍無法改善不良率
      ，由此，可見原告公司之維修服務不善及管理不當之處，
      故該妥善率未達標準，屬原告公司本身之問題，核與原告
      所指稱之上開人員之離職無涉，故原告所稱係因遭被告甲○○惡意挖角，該妥善率始不良云云，亦與事實不符。
（九）至就原告主張以其為公司新進人員培訓所支出之費用（即
      第一個月薪水及至海外受訓所支出之相關費用），以及海
      外技師來台指導及支援所支出之費用，作為其本件所主張
      所受損害之一部分乙節，惟查，因證人壬○○、癸○○之
      專業技術，係其等先前於任職於蔚華公司時所養成，原告
      公司從未訓練其二人，自無求償所謂訓練費用之損害之理
      。且原告對新進人員戊○○及丙○○，更未給予專業訓練
      ，致有其等於離職時仍無法獨立作業之窘境，如此之下，
      原告更不得求償所謂之新進人員訓練費用之損害。又原告
      所提原證13之所謂外國支援技術人員名單，經查，該等外
      國人員大部分並非於前述原告員工離職後始來台，部分亦
      與來台技術支援無關，其中Clinton Ling於94年3月即來
      台支援，Harald Foerster隸屬服務部門經理，與技術支
      援無關，Lutz Cuenther與二名不知姓名外國人員係於證
      人壬○○離職前一天被調派支援聯電8ab廠，並與壬○○
      從事之業務完全重疊，其等並非就缺額人員予以支援，另
      Thomas Swaitza亦早已在原告公司支援，故原證13內之外
      國人員，大部分皆非前述人員離職後再予支援之人員，則
      原告恣意將上開外國員工所謂來台支援及技術指導所支出
      之費用，全數列入求償部分，亦屬無據。再者，原告公司
      訓練新進技術人員，希冀其等為公司獲取最大利益，以不
      枉公司栽培，故原告就此費用之支出本屬必然，且該等新
      進人員嗣後亦將為原告公司所用，非為被告公司工作，則
      原告向被告求償其新進員工如上所述之訓練費用等款項，
      顯無理由，又有關原告僱用員工及請德國總公司派員來台
      作為技術支援、指導乙事，皆為原告公司內部管理及業務
      需求考量之問題，應與前述被告之行為無關，是原告請求
      被告賠償其此部分之損害云云，亦不可採。再者，原告就
      其所主張之所謂因被告行為，致其公司有關系爭廢氣處理
      設備之維修服務及零件訂單短少之損害部分，原告未扣除
      被告公司為所取得之該等業務，所支出之相關成本，即以
      客戶支付予被告公司有關該業務之金額，作為其損害額云
      云，此亦顯然無據。
（十）至就原告主張其公司對新進人員之訓練係採師徒制，由資
      深技術人員帶領資淺人員進行維修，並不定期派遣至德國
      原廠或海外其他廠區進行短期進修或技術交流，是原告已
      積極在培訓其新進技術人員，並無被告所稱未訓練新進人
      員即派其等上場為客戶服務，致其等因專業維修能力不足
      遭客戶責難而生壓力云云，惟查，依證人丙○○到庭陳述
      之證詞，可見其在原告公司服務期間，公司並無派其至外
      地受訓，且指導證人丙○○維修技術者，係外國人及馬來
      西亞華僑，其間溝通多所障礙，則若如原告所稱係採師徒
      制方式訓練，何以採用輪流教導，而非單一傳授，此與師
      徒制精神不符。再者，指導技師亦需一併從事維修工作，
      無法專門指導，足見原告所謂之師徒制並非實在。另原告
      僅依證人癸○○稱94年3月間曾到新加坡做氣體感應器校
      正訓練一天，未再提出其他相關事證，即主張其有不定期
      派遣員工至德國原廠或海外其他廠區進行短期進修或技術
      交流云云，亦顯不足採。
（十一）雖原告另以證人戊○○於到庭證述時，故意虛偽編稱其
        自原告公司離職當時不認識被告甲○○乙節，與事實已
        明顯不符，故證人戊○○有關被告甲○○並無以利誘方
        式對其挖角之陳述內容，純係配合被告甲○○之說詞而
        不可採云云。惟查，因證人戊○○於94年3月21日至原
        告公司任職前，從未接觸系爭廢氣處理設備之維修服務
        ，是以其初到原告公司，即有許多事務有待學習，且須
        與其他維修人員赴客戶公司觀摩實際作業程序，非時時
        待在原告公司，又被告甲○○離職日為94年3月25日，
        是其兩人工作重疊時間僅僅4天，且其等待在辦公室時
        間不盡相同，是證人戊○○證稱其當時不識原告公司之
        總經理即被告甲○○乙節，應與常情無違，則原告以證
        人戊○○所述當時不識被告甲○○乙事，進而主張、推
        認證人戊○○相關證述與事實均不符云云，即難以採認
        。
（十二）綜上所述，被告甲○○、子○○及被告公司，均無構成
        公平交易法第19條第5款、第24條所定之行為，且被告
        甲○○、子○○亦不該當民法第184條第1項所定「故意
        以背於善良風俗之方法加損害於他人」之侵權行為，反
        而係DAS總公司現仍積欠被告甲○○薪資及業務獎金，
        而拒不償付。又被告子○○、己○○未負責被告公司之
        決策，亦未參與前述原告所指稱被告甲○○之行為，自
        亦無原告所指摘之前述違反公平交易法行為及該當民法
        侵權行為之情形。從而，原告本件對被告等之請求均無
        理由，並聲明：１、原告之訴及假執行之聲請均駁回；
        ２、訴訟費用由原告負擔；３、如為不利於被告之判決
        ，被告願供擔保免為假執行。
三、本院之判斷：
（一）兩造間不爭執之事項：１、被告甲○○自九十三年八月一
      日起受雇於原告之ＤＡＳ總公司，以處理原告公司在台設
      立事宜，並自九十四年一月二十六日原告公司經在台核准
      設立後起，擔任原告公司總經理職務，至九十四年三月二
      十五日因遭解職而離開原告公司；２、被告公司係於九十
      四年三月二十八日經核准設立，而被告甲○○係擔任被告
      公司之董事長，另被告子○○、己○○則是被告公司董事
      ，且被告公司在營業上確與原告公司有競爭關係；３、證
      人癸○○、壬○○、丙○○、戊○○及被告子○○原均任
      職於原告公司，惟其後其五人於九十四年六、七月間，陸
      續自原告公司離職，並於不久後先後至被告公司任職迄今
      ；４、被告子○○於九十四年六月一日任原告公司之經理
      一職，當時其具有被告公司董事之身分，嗣其於同月十二
      日自原告公司處離職，其後並於同月十四日起任被告公司
      派駐在訴外人聯電公司之維修代表；５、訴外人聯電公司
      之８ＡＢ廠、８Ｆ廠，以及華邦公司，就系爭廢氣處理設
      備之零件訂購及維修業務，先前多年來原係原告德國總公
      司所委由在台獨家代理之蔚華公司之客戶，於原告公司接
      手蔚華公司之業務後，亦原係原告公司之客戶，惟其中聯
      電公司８Ｆ廠自九十四年五月份起，聯電公司８ＡＢ廠自
      九十四年七月份起，而華邦公司自九十五年一月份起，乃
      改向被告公司下單，而終止與原告公司間之合約關係；６
      、目前台灣半導體產業使用系爭廢氣處理設備共三五六台
      ，而被告取得其中一九０台之維修合約，原告取得一六六
      台之合約，且被告公司所取得之上述台數之維修合約，主
      要為聯電公司及華邦公司之機台；７、聯電公司從94年7
      月11日起到94年10月12日止，支付給被告公司有關系爭廢
      氣處理設備之維修服務、零件費用總計為新台幣6,363,59
      4元；８、就被告甲○○辯稱於被告公司剛成立初期即九
      十四年三、四間起，至同年五月初為止，被告公司及被告
      甲○○有幫原告公司介紹訴外人聯電、台積電公司及統寶
      電子公司，向原告公司購買系爭廢氣處理設備之情，亦為
      原告所不爭執（見本院九十五年七月十八日言詞辯論筆錄
      ）；９、就被告辯稱香港商博菲公司（PROFAB Asia Limi
      ted）台灣分公司亦係ＤＡＳ集團公司所規劃、主導，並
      與原告公司一樣，係由ＤＡＳ集團公司同時期在台設立之
      台灣分公司乙節，原告亦不爭執。
（二）茲本件兩造間有爭執應予以審究者，在於：１、被告甲○○是否有利用其任職原告公司總經理之機會，私自取得原
      告公司裝機客戶資料、零件設計圖、維修手冊等業務機密
      資料，並進而利用該等資料以攫取原屬原告公司客戶之行
      為？２、被告甲○○有無對客戶為不實言論，佯稱DAS 公
      司即將在台灣成立子公司，專責廢氣處理機之維修，並且
      以事後成立被告公司之方式，讓客戶誤以為被告公司就是
      DAS公司在台的子公司，以攫取原告公司之客戶？客戶是
      否因誤信被告公司即為ＤＡＳ在台成立、專門處理系爭廢
      氣處理設備維修之子公司，而改向被告公司下單？３、被
      告甲○○有無以不公平競爭之手段，以利誘等方式惡意挖
      角原告公司技術人員之行為？４、被告子○○有無利用其
      任職於原告公司經理之機會，查探取得原告公司客戶名單
      、客戶訂購紀錄、報價單等原告公司之業務機密資料，並
      予以提供予被告公司使用之情形？５、被告甲○○、子○○、己○○有無構成對原告公司之民事侵權行為或成立公
      平交易法第19條第5款所定之妨害公平競爭、第24條所定
      之影響交易秩序之顯失公平之行為？被告公司有無對原告
      構成前述公平交易法所定之不法行為？６、原告公司流失
      其客戶訂單，與被告之前述行為間，有無相當因果關係？
（三）經查：
  １、原告主張被告甲○○勝利用其任職原告公司總經理之機會
      ，加以私自取得原告公司裝機客戶資料、零件設計圖、維
      修手冊等業務機密資料，並予以利用用以攫取原屬原告公
      司之客戶乙節，係以：因系爭廢氣處理設備之大部分零件
      係屬原告總公司ＤＡＳ原廠設備特有之零件，除由原廠製
      作提供外，一般工廠除非具有零件設計圖予以特別訂做，
      否則要難於市面上購得，而因原告母公司絕不可能提供該
      等現貨零件予被告，是被告唯一取得該相關機組特有零件
      之方式，乃係依照「設計圖」為特別之訂做，準此，可認
      係被告甲○○利用其先前任職原告公司總經理之機會，取
      得原告所有之裝機客戶資料、維修手冊及相關零件設計圖
      ，並加以利用等情，作為原告此一主張之依據，惟被告甲○○否認上情。查，原告德國ＤＡＳ總公司就系爭廢氣處
      理設備產品，先前係授權獨家代理商即訴外人蔚華公司負
      責在台銷售及維修多年之情，為兩造所不爭，而原告亦自
      承被告甲○○先前係受雇於蔚華公司，並任職於蔚華公司
      有關系爭廢氣處理設備之團隊長達七、八年之久，且擔任
      經理一職，其對該產品之包括客戶名單、客戶訂購習慣、
      維修與零件成本，以及相關之維修程序及零件設計圖等均
      甚為熟悉等情。又查，被告甲○○於自蔚華公司離職後，
      係先至美商台灣應用材料股份有限公司任職三個月，離職
      後隨即自九十三年八月一日起即受雇於ＤＡＳ公司負責處
      理原告公司設立事宜，迨至原告公司於九十四年一月二十
      六日經核准成立，其擔任原告公司之總經理並負責處理原
      告公司業務初期時（即約於九十四年一、二月間），其與
      原告公司間之合作、雇佣關係尚未生變，衡情於當時被告
      甲○○亦尚無欲成立被告公司之想法，自無於當時有原告
      所稱私自攫取原告公司業務機密行為之動機。雖然依前所
      述，被告甲○○係於九十四年三月二十五日遭ＤＡＳ公司
      解職，是於被告甲○○在九十四年三月二十五日正式遭解
      職之前，雙方間之合作、雇用關係應已發生變化，惟從之
      後雙方間仍有維持合作關係至九十四年五月初之情形觀之
      ，則在九十四年五月初之前，亦難認被告甲○○有原告所
      指稱利用其取得之原告公司業務之機密，用以為被告公司
      攫取客戶之行為之存在。又因依前所述，被告甲○○先前
      因任職於專門處理系爭廢氣處理設備之蔚華公司已長達七
      、八年，是其對該產品之相關客戶名單、客戶訂購習慣、
      維修程序、產品成本及零件設計圖等資料已甚為熟悉，則
      得否以被告甲○○日後所成立之被告公司為客戶進行相同
      產品之維修業務時，可能有部分特有零件係由被告公司依
      零件之圖面資料加以製造而售予客戶，或為客戶進行安裝
      維修，即謂該零件之圖面資料必係原告公司所擁有之零件
      設計圖等原告公司之業務機密資料，並進而推認該業務機
      密資料係被告甲○○於任職原告公司期間所自原告公司取
      得者，已非無疑。此外，原告未能舉證證明被告甲○○確
      有利用其擔任原告公司總經理之機會，私自取得所謂原告
      公司之業務機密資料，並進而於其後為被告公司所用，加
      以攫取原告客戶之事實存在，是原告此部分之主張即屬無
      據，尚難以採認。
  ２、至就被告甲○○有無對客戶為不實言論，佯稱DAS公司即
      將在台灣成立子公司，專責廢氣處理機之維修，要求客戶
      暫緩與原告續約，並且以事後成立被告公司之方式，讓客
      戶誤以為被告公司就是DAS公司在台的子公司，期間並於
      九十四年三月十八日以被告公司負責人之名義，為被告公
      司向聯電公司寄發報價單，以攫取原告公司客戶乙節：
    (1)查，原告此部分之主張，係以其提出之原證十，即其所謂
      被告甲○○於九十四年三月十八日以被告公司名義向聯電
      公司為零件報價之電子郵件資料為證，且陳稱被告甲○○
      為使原告客戶誤信其嗣後所成立之被告公司為ＤＡＳ公司
      在台之子公司，乃先於九十四年一月初，違反ＤＡＳ公司
      之業務方針，擅自以原非負責系爭廢氣處理設備之「售後
      維修業務」之香港商博菲公司（PROFAB AsiaLimited）台
      灣分公司之名義，向客戶針對該項產品之維修業務報價，
      使客戶產生該香港商博菲公司（PROFAB AsiaLimited）台
      灣分公司亦負責該維修業務之印象，其後並成立主要發音
      與前開公司相同之被告公司，以使客戶發生誤認乙節，作
      為原告主張之依據，惟此為被告所否認。經查，依原證十
      被告甲○○所發、向聯電公司報價之電子郵件資料內容觀
      之，被告甲○○於九十四年三月十八日當天，係以PROFAB
      (Asia)Limi ted台灣分公司代表人之身分，寄信予聯電公
      司洽談訂單事宜，並非以被告公司之名義所為之情，有原
      證十之電子郵件資料影本在卷可憑，則原告主張被告甲○○於九十四年三月十八日當時，即以被告公司負責人名義
      ，為被告公司向聯電公司寄發報價單，用以攫取原告之客
      戶至被告公司乙節，即難遽認其成立。
    (2)次查，姑不論就ＤＡＳ公司於九十三年底、九十四年一月
      初，同時在台規劃成立之原告公司及前述之香港商博菲公
      司（PROFAB AsiaLimited）台灣分公司，ＤＡＳ總公司所
      規劃該二家分公司在台所各負責之業務為何，兩造間有所
      爭執，惟縱認（假設語氣）係以原告所主張者為真，即原
      先ＤＡＳ公司係規劃由原告公司負責系爭廢氣處理設備之
      銷售、維修，香港商博菲公司（PROFAB AsiaLimited）台
      灣分公司則負責其他產品之銷售、維修，且被告甲○○有
      自行決定以香港商博菲公司（PROF AB AsiaLimited）台
      灣分公司之名義，針對系爭廢氣處理設備之維修業務向客
      戶報價之情事存在，惟依證人即擔任聯電公司採購部門工
      程師之辛○○所到庭證稱：「（原告訴訟代理人問：有香
      港商博菲公司台灣分公司，你如何得知？）是甲○○在93
      年底來我們公司議價時提到的。」、「（原告訴訟代理人
      問：當時甲○○有無說香港商博菲公司台灣分公司是DAS
      在台灣成立的子公司，而且專門負責維修？）甲○○在93
      年底跟我們議價時有這樣說過。」等語（見本院卷二第十
      七頁筆錄，兩造對證人辛○○此部分之證詞均表示無意見
      ），可見被告甲○○於九十三年底當時已提到係由香港商
      博菲公司（PR OFABAsiaLimited）台灣分公司處理系爭廢
      氣處理設備之維修業務，則以當時（九十三年底）被告甲○○仍任職於原告公司，並仍在負責籌設原告公司之階段
      ，且與原告間尚未發生糾紛，亦無從預知其日後會與原告
      公司發生糾紛，並遭ＤＡＳ公司解職離去而另行設立被告
      公司之情形，則被告甲○○於九十三年底當時雖為前開之
      行為【即對外以香港商博菲公司（PROFAB Asia Limited
      ）台灣分公司名義，以承接系爭廢氣處理設備之維修業務
      】，亦難認被告甲○○於當時為此行為時，已有意圖使客
      戶發生誤認之情事存在。況依證人辛○○證稱：「... 對
      被告甲○○有跟我們說【被告公司（按證人辛○○真意係
      指香港商博菲公司（PROFABAs iaLimit ed）台灣分公司
      ，此已據該證人於同日下述之筆錄內更正）是要專門負責
      處理DAS總公司廢棄處理機的維修業務】，後來我們在94
      年3月份也有請原告公司、被告公司（即香港商博菲公司
      （PROFABAs iaLi mited）台灣分公司）到我們公司來說
      明後續業務的內容以及兩家公司的關係，了解到被告甲○○所成立的公司並不是DAS公司的台灣分公司，其間也沒
      有關係，所以我們就94年度議價，有分別跟原告、被告公
      司（即香港商博菲公司（PROFAB AsiaLimite d）台灣分
      公司）進行議價。其實我們從94年1、2月份就有從業界以
      及它們雙方各自來拜訪我們公司，得悉原告、被告公司（
      即香港商博菲公司（PROFABAsiaLi mited）台灣分公司）
      是不同的公司、已經切割開來，所以從94年1、2月我們有
      分開跟他們兩家接洽。」、「（問：94年1、2月份開始被
      告甲○○代表被告公司跟你接洽時，有無向你們表示他以
      及他所成立的被告公司是代表DAS總公司來跟你們接洽業
      務，並且表示移轉期間業務仍由原告公司處理？）從93
      年底到94年1月初，被告甲○○跟我們接洽時仍代表DAS公
      司來跟我們接洽，當時他給我們的名片是DAS這家公司的
      名片，但是從94年1月底、2月開始我們已經知道他們關係
      已經生變，被告甲○○已經另外有成立公司，所以甲○○
      跟我們接洽時，沒有跟我們說他仍然是代表DAS公司。」
      、「... 我在94年1、2月開始，兩造公司（按其中被告公
      司應係指香港商博菲公司（PROFAB AsiaLimi ted）台灣
      分公司）都來跟我們接洽時，我覺得有點混淆並不是針對
      何者有代表DAS總公司的部分，而是因為他們雙方都有各
      自的優勢，而且就他們雙方關係的變化原因為何我們不清
      楚，因為雙方說法不一樣，所以這部分我覺得有點混淆不
      清。」、「... 所以我剛所所言94年1、2月有同時跟雙方
      公司接洽，是指跟DAS系統的公司及香港商博菲公司台灣
      分公司兩家公司，並不是指DAS系統的公司與被告公司。
      當時我們是認知甲○○是代表香港商博菲公司台灣分公司
      ，而且該公司可能已經跟DAS系統公司有切割。」、「（
      原告訴訟代理人問：甲○○有無在94年1、2月要求暫緩續
      約？）沒有提到。」、「（原告訴訟代理人問：你後來知
      道甲○○離開、成立新公司，你有無認知他是香港商博菲
      公司台灣分公司的延續？）這兩家公司名稱完全不一樣，
      我當時已經知道被告公司不是延續香港商博菲公司台灣分
      公司。但是就兩家公司的業務是一樣的，這個我當時就知
      道。」等情（見本院卷二筆錄第十五頁至十八頁，兩造對
      證人上開證述內容均表示不爭執），亦可認原告之客戶聯
      電公司，於當時【並無】所謂誤認被告公司係ＤＡＳ在台
      之子公司，並專門負責ＤＡＳ前述產品在台之維修業務之
      下，而決定與被告公司簽約改向該公司下單之情事。此外
      ，原告亦未能進一步舉證證明被告甲○○確有意圖攫取原
      告之客戶，而對客戶為原告所稱前述不實之言論，致客戶
      誤認而改向被告下單之行為及情形存在，則原告此部分之
      主張，亦難以成立。
  ３、至於原告另主張被告甲○○於擔任原告公司總經理期間，
      未及半年即為自己之利益另行設立營業上與原告公司居於
      競爭關係之被告公司，並任被告公司之董事長，可認被告
      甲○○已違反公司法第三十二條經理人競業禁止之規定乙
      節，惟此亦為被告甲○○所否認。查，按「經理人不得兼
      任其他營利事業之經理人，並不得自營或為他人經營同類
      之業務。但經依第二十九條第一項規定之方式同意者，不
      在此限」，公司法第二十二條固定有明文，惟該條所規定
      禁止者，係經理人於任職於原公司期間，另行兼任他公司
      之經理人，或經營與該公司同類業務之行為。查，被告公
      司係於九十四年三月二十八日經核准成立，已如前述，且
      固然在被告公司經核准成立之前，被告甲○○應已就該公
      司之設立先進行相關之事項，且擔任被告公司董事之被告
      甲○○，其經呈報之董事任期係自九十四年三月二十二日
      起至九十七年三月二十一日止之情，有原告提出之被告公
      司登記事項卡一份在卷可參，惟於被告甲○○在九十四年
      三月二十五日遭ＤＡＳ公司解職而離職，被告公司經同月
      二十八日正式核准成立，並由被告甲○○擔任董事長之後
      ，被告甲○○於被告公司設立初期至九十四年五月初，仍
      與原告公司進行合作，介紹客戶向原告公司購買系爭廢氣
      處理設備之情，已如前述，且依原屬原告公司之客戶即訴
      外人聯電公司，其８Ｆ廠係自九十四年五月份起，而８Ａ
      Ｂ廠係自同年七月一日起，另訴外人華邦公司係自九十五
      年一月份起，始改向被告下單之情形，準此，固然原告主
      張被告甲○○於仍擔任原告公司總經理之時，即有進行設
      立與原告公司業務相競爭之被告公司之籌設行為乙節，並
      非無據，惟仍難認被告甲○○已於遭ＤＡＳ公司解職前、
      其籌設被告公司當時，即已實際進行與原告公司有關前述
      產品之營業競爭、爭取客戶之行為。又依前所述，被告甲○○於九十四年三月十八日為向聯電公司報價所發之電子
      郵件，並非以被告公司之名義為之，是亦難以該電子郵件
      之存在，而認被告甲○○於自原告公司離職前，已為被告
      公司進行相關之競業禁止行為。至於前述證人辛○○雖有
      證稱被告甲○○有於九十四年一月底、二月初，以香港商
      博菲公司（PROFAB Asia Limited）台灣分公司負責人之
      名義，向聯電公司針對系爭廢氣處理設備之維修業務，進
      行報價行為，惟此一行為與被告甲○○嗣後以被告公司名
      義為之者，尚屬有別，尚難認即係屬被告甲○○為被告公
      司利益，並以被告名義所進行之營業行為。此外，原告亦
      未能再行舉證證明被告甲○○有於任職於原告公司期間，
      即行為被告公司利益，並以被告公司名義，而進行與原告
      公司間有競爭關係之業務行為，是原告主張被告甲○○有
      違反公司法競業禁止規定云云，亦難以成立。
  ４、至就原告主張被告甲○○於設立被告公司後，對原屬原告
      公司之員工，以利誘方式進行惡意挖角行為，致原告之五
      名員工（包括被告子○○）於短期間內相繼離開原告公司
      而轉至被告公司任職，而認被告甲○○涉有民法侵權行為
      及違反公平交易法之行為乙節，固據原告舉證人即目前仍
      任職原告公司之庚○○之證述以為證據，並以證人戊○○
      故意編稱其自原告公司離職當時，不認識被告甲○○乙節
      ，與事實不符，而主張證人戊○○、丙○○、癸○○、壬○○等離職員工之證述內容均不可採。經查：
    (1)證人庚○○到庭證稱：「（問：受僱原告公司後，被告公
      司或被告公司人員有無跟你聯繫？聯繫的時間、地點、內
      容為何？）94年6月初我到聯華電子8f廠，因為維修業務
      已經從原告公司轉到被告公司，公司指派我到那邊辦理跟
      被告公司的交接事宜，當時被告法定代理人甲○○也有在
      那邊，除了跟我談機器的問題之外，也有詢問我是否有意
      願到被告公司，我就直接回答說我還是會繼續待在原告公
      司。被告法定代理人甲○○聽了之後就沒有再講什麼，到
      現在也都沒有跟我再為接觸。」、「被告法定代理人甲○○當時應該是有禮貌性並問我是否要到被告公司，這應該
      是他附帶一提的。當天是有提到我們單子變少、轉到被告
      公司那邊，以及被告法定代理人甲○○前開所述內容，但
      是我並沒有對他提到客戶對我們公司的維修服務不滿意。
      是不是因為我們公司的訂單跑到被告公司那邊，被告甲○○怕我以後沒有業務，讓我這樣的工程人員沒有工作，所
      以禮貌性問我要不要到被告公司任職，這是我主觀的揣測
      ，這部分被告法定代理人甲○○是沒有跟我說。」、「（
      問：其他幾個原來在原告公司，後來跑去被告公司任職之
      員工，有無被被告法定代理人甲○○挖角的情形？）我不
      清楚被告法定代理人甲○○是否有對前述員工挖角，但是
      該五名員工是在一、兩個月內就陸續從原告公司轉到被告
      公司任職。」等語（見本院卷一第一三二、一三三頁）。
      而依證人庚○○上開之證述內容，僅能認定被告甲○○曾
      於九十四年六月間與庚○○進行業務交接時，詢問其是否
      有意願到被告公司任職，惟經庚○○當場表示無此意願後
      ，被告甲○○即未再對證人庚○○有何挖角之行為。是依
      證人庚○○所述情節，難認被告甲○○有何對原告之員工
      即庚○○，以利誘等方式為惡意挖角之舉動。
    (2)次查，證人癸○○證稱：「（問：何時開始任職被告公司
      ？）自去年6月14、15日起任職被告公司，之前是任職於
      原告公司。我在原告公司任職10個月，之前在蔚華公司任
      職，到了93年6月底離職，93年8月1日到原告公司當時設
      在台灣的辦事處任職，到94年6月10日從原告公司離職。
      」、「（問：你到被告公司任職，是否因為被告甲○○挖
      角？為何會從原告公司處離職到被告公司任職？）離職原
      因之一是因為原告公司將他們公司作業上的疏忽歸咎到我
      身上，對客戶說是我的過失，造成我名譽受損。再者，94
      年3月底、4 月初重新跟原告公司訂的合約，條件是我支
      援華邦中科廠，94年5 月27、28日原告公司沒有理由就把
      我調回原告新竹公司，我認為原告公司違背當初跟我談的
      條件。而且另外一個原因是我不認同原告公司文化，因為
      在我跟客戶談定內容之後、回報公司，公司會想要嘗試不
      去執行，想要更改內容，造成我無法跟客戶交代，影響我
      在業界的個人聲譽。我離職前在原告公司是擔任客戶支援
      課的課長，94年3月底、4月初重新訂的合約，我主要是負
      責華邦中科廠的裝機。我會過去被告公司並不是被告公司
      挖角，因為我跟被告甲○○之前就在蔚華公司共事，在原
      告公司也共事，他是我的主管。我離職之後就問他我不想
      再碰設備維修這方面工作，想請問他如何轉換其他工作性
      質的跑道，他就跟我說他們公司手頭上有一些產品線，如
      果我真的想要轉換跑道，他可以讓我嘗試看看，所以我就
      到被告公司。我到被告公司也有做維修方面工作，但是主
      要是做原物料的採購以及業務方面，我在被告公司也是擔
      任客戶支援課課長，薪資及獎金加起來至少比原來在原告
      公司減少三成。」、「（問：你所謂原告公司將業務上過
      失歸咎到你身上，請問意思為何？）94年4月底、5月初在
      華邦中科廠，客戶機台要移去工廠內部之前，先由證人丁○○跟一位德國原廠技師在廠外做拆箱、設備與主機台相
      對應的確認，因為他們廠外確認錯誤，導致機台在廠內我
      做機器與主機台定位時定位錯誤，他們卻推稱並且對客戶
      告知是我做的部分有錯誤。」、「（原告訴訟代理人問：
      你現在在被告公司工作之地點為何？）目前我主要是負責
      台中矽品公司 (在潭子)、台南南科廠，如果新竹需要支
      援，我偶爾也要支援。」、「（原告訴訟代理人問：當時
      為何你堅持一定要在中科工作？）去年四月我之所以同意
      繼續留在原告公司任職，就是為了履行我對華邦中科廠客
      戶的承諾，因為當時華邦中科廠在合約中有要求裝機是要
      我下去做裝機的動作，所以簽約時我口頭上有跟原告公司
      負責簽約的人要求我要留在中科廠，他們答應我才簽約。
      」、「（原告訴訟代理人問：如何比對出目前薪資比在原
      告公司至少減少三成？）我在原告公司離職前月薪是9萬3
      仟元，年薪是算14個月，目前在被告公司月薪5萬多元，
      年薪是以14個月算，至於獎金部分是要看公司狀況而定。
      」等語（以上見本院卷一第一九五至一九七頁筆錄），依
      證人癸○○前開之證述內容，其乃係因不滿原告公司針對
      非其定位錯誤之行為，對客戶加以指稱係其之錯誤行為，
      造成其在業界之聲譽受損，以及原告公司不尊重其與客戶
      間之承諾，暨原告公司違反先前承諾將其自華邦公司台中
      之中科廠調回新竹工作等事由，而自原告公司離職，並非
      因被告公司之待遇較原告公司為優而跳槽至被告公司。而
      固然原告公司否認有針對證人癸○○之工作表現，於客戶
      面前對其為不實之批評，並舉證人即曾任原告公司負責人
      之徐先佑到庭之證述內容為證（見本院卷二第二三五頁筆
      錄），惟證人癸○○亦證稱華邦公司人員，確有對其表示
      原告公司曾在其等面前指稱係證人癸○○定位錯誤乙事（
      見本院卷一第二三八頁筆錄）。
    (3)復查，證人丙○○證稱：「（問：何時開始任職於被告公
      司？）94年7月4日開始，擔任工程師，之前94年6月底從
      原告公司離職。」、「（問：你離職與到被告公司任職，
      是否是因為被告甲○○的挖角行為或是遊說行為？為何會
      到被告公司任職？）並非基於被告甲○○的挖角或遊說，
      因為我在去年三月開始到原告公司任職，是做客戶服務，
      因為原告公司在售後服務方面做的不好，客戶一直很不滿
      ，讓我覺得壓力很大，所以就想要離開原告公司。」、「
      （問：離開原告公司為何會到被告公司任職？）是因為朋
      友壬○○介紹。」、「（問：之前在原告公司任職時，是
      否認識被告甲○○？）當時不認識被告甲○○，我不知道
      他有無在原告公司任職。」、「（問：你要到被告公司，
      被告甲○○有無跟你談條件或給予何種承諾？）他跟我說
      可以在被告公司學到機台技術。」、「（問：在你要去被
      告公司任職前，有跟被告甲○○接洽過幾次？）一、兩次
      ，接洽時我已經從原告公司離職。」、「（問：你前後在
      原告公司、被告公司薪資如何？）我在離開原告公司前月
      薪4萬5仟元，到被告公司任職時月薪3萬元，都是保障年
      薪14個月。」、「（問：你在原告公司服務期間，原告公
      司有無派你到哪裡受訓？）都沒有。」、「（被告訴訟代
      理人問：你如何做機台保養工作？）有技術的人作維修，
      我們新人沒有技術，就做簡單的保養。」、「（被告訴訟
      代理人問：你稱在原告公司任職因為客戶埋怨，你壓力很
      大，這個與你沒有相關技術有無關係？）有關係，客戶是
      不會直接罵我們，但是會抱怨。」、「（被告訴訟代理人
      問：你在原告公司服務期間，有無學到維修機台的能力？
      ）只有一點點、簡單的。」、「（被告法定代理人問：在
      原告公司任職期間，原告公司有無指派專人教導你們？還
      是要你們在工作中學習？）原告公司有派技師指導我，有
      外國人，也有馬來西亞的華僑，但是他們會輪流，不是固
      定的人。這些指導的技師本身也有在客戶那邊作維修工作
      ，並不是專門只在指導我們技術。」等語（見本院卷一第
      一九九至二０二頁）。依證人丙○○之前述證詞，其表示
      會離開原告公司，主要是因為任職原告公司期間，原告公
      司即派其前至客戶處作維修服務，惟因其所受專業訓練不
      足，客戶抱怨致其感受到壓力而離職，且其離職後到被告
      公司任職，待遇係較原先在原告公司處差，暨其係於自原
      告公司離職後，始與被告甲○○有接洽等情。
    (4)另查，證人壬○○證稱：「（問：何時到被告公司任職？
      擔任何職務？何時從原告公司處離職？離職前擔任何職務
      ？為何會到被告公司處任職？任職前有無跟被告甲○○接
      洽？接洽過幾次？從原告公司離職前之待遇與到被告公司
      任職之待遇為何？是否被告甲○○有對你做何承諾或挖角
      你才到被告公司任職？）94年6月下旬到被告公司擔任客
      戶支援課課長，我之前在原告公司也是擔任同樣職務，我
      是去年6月中旬自蔚華公司離職，期間原告公司有跟我接
      洽，請我到原告公司，我從蔚華公司離職後就直接到原告
      公司任職，實際工作天只有三天，另外還有星期六、星期
      日。我在蔚華公司、原告公司、被告公司都是負責處理機
      台維修，負責廠區 (聯電8AB廠)也都一樣。我在蔚華公司
      任職將近五年，被告甲○○在蔚華公司時是我的上司。我
      到原告公司任職時，被告甲○○已經沒有在原告公司。在
      我還沒有離開蔚華公司時，被告甲○○有問我要不要到被
      告公司，當時因為原告公司答應給我的待遇比被告公司好
      ，所以我就選擇到原告公司。到了原告公司，發現同事之
      間相處並不像以前在蔚華公司，另外一個原因是在我離職
      前一天，知道原告公司從德國調派技師到聯電8AB廠支援
      ，我認為當時聯電8AB廠已經相信我的能力，我認為原告
      公司此舉是對我不信任，所以我對這件事情不滿。【我從
      原告公司離職之後，是我主動聯絡被告甲○○說想要到被
      告公司任職】。我在原告公司離職前月薪9萬7仟元，保障
      年薪14個月，端午節、中秋節各5千元獎金，如果公司有
      賺錢，另外還有分紅。我初到被告公司月薪5萬5仟元，年
      終獎金2個月，薪水是12個月，端午節、中秋節獎金各1個
      月薪水，目前還沒有領過紅利。我在離開蔚華公司前，就
      已經有獨立維修前述機台的能力，因為我在蔚華公司服務
      5 年，聯電8AB廠一直都由我負責。」、「（被告訴訟代
      理人問：提示原證13，上面的名單是否為你前述所稱原告
      公司調派外國人員支援聯電8AB廠之人員？）原證13上CLI
      NTON-LIN、FOERSTER、LUTZ、THOMAS四位，另外還有原證
      13沒有列的STEFFEN，另外還有兩位人員我不認識，所以
      我不知道是否在原證13上面，這些人都是外國人。以上這
      些外國人就是我在原告公司任職期間，他們有在原告公司
      支援的外國人，但是他們支援的廠房不限於聯電8AB廠。
      其中在聯電8AB 廠的就是CLINTON-LIN 還有兩位我不認識
      的外國人。」、「（被告訴訟代理人問：你是看到這些外
      國人到聯電8AB廠才決定離職否？）是的，因為之前我也
      不知道這件事情，我看到之後我才知道，我就很生氣，覺
      得他們對我不信任。」等語（見本院卷一第二０二至二０
      四頁）。而依證人壬○○前開所述，其表示主要係因不滿
      原告公司對其工作能力之不信任，始離開原告公司，其並
      於離開原告公司後主動與被告甲○○聯絡表示欲至被告公
      司任職，且其表示至被告公司任職之待遇，較原先於原告
      公司處為低。
    (5)又查，證人戊○○證稱：「（問：何時到被告公司任職？
      擔任何職務？何時從原告公司處離職？離職前擔任何職務
      ？為何會到被告公司處任職？任職前有無跟被告甲○○接
      洽？接洽過幾次？從原告公司離職前之待遇與到被告公司
      任職之待遇為何？是否被告甲○○有對你做何承諾或挖角
      你才到被告公司任職？）94年3月21日到原告公司任職，
      我之前沒有在蔚華公司工作過，94年6月下旬從原告公司
      離職，94年6月30日到被告公司任職，離職前我在原告公
      司擔任工程師，之後到被告公司也是擔任工程師，是離職
      後我才跟被告公司癸○○接洽，是我主動跟癸○○接洽。
      因為我從原告公司離職後我就問我哥哥有無認識可以工作
      的，我哥哥跟癸○○認識，就透過我哥哥跟癸○○接洽。
      我在原告公司任職時，我都不認識被告甲○○，我認識癸○○，他是我的主管。我之所以離開原告公司，是因為我
      們進原告公司之後，原告公司都沒有訓練我們，導致我們
      壓力很大，因為我們直接面對客戶，客戶會抱怨，我主要
      是因為這個原因才從原告公司離職。我在原告公司離職前
      ，月薪5萬多元 (包含獎金)，初到被告公司任職月薪3萬
      多元。我到被告公司任職前，都沒有跟被告甲○○有接洽
      。」、「（問：你剛說你認識癸○○，為何到被告公司任
      職還要透過你哥哥介紹癸○○，這是何意思？）因為我要
      離職時，癸○○已經先離職了，我不清楚要如何聯絡癸○○，我不知道他在哪裡任職，所以就透過我哥哥跟癸○○
      聯絡。」等語（見本院卷一第二０五、二０六頁）。而依
      證人戊○○前開所述，其表示主要係因任職原告公司後，
      原告公司未給予其訓練，致其面對客戶時因客戶抱怨而感
      到極大之壓力，始因此自原告公司離職，且其離開原告公
      司後係透過其胞兄聯絡癸○○而任職於被告公司，於被告
      公司之待遇係較原任職於原告公司者為低等情。
    (6)經核依前述證人癸○○、丙○○、壬○○及戊○○之證詞
      ，可認其等離開原告公司後初至被告公司任職時，待遇均
      較原於原告公司時為差，而此亦有被告所提出之該四人及
      子○○之九十四年度之各類所得扣繳暨免扣繳憑單影本五
      份在卷可憑（見本院卷一第二二一、二二二頁）。雖原告
      否認此點，並稱被告甲○○係以給予其等高額分紅獎金、
      配股或允以其他福利之方式，予以利誘其等至被告公司任
      職，惟此為被告所否認，而原告迄未就此進一步予以舉證
      證明，則原告此部分之主張即難以成立。況依前述證人所
      言，其等或因不滿原告公司在客戶面前對其工作表現上之
      批評，及不滿原告公司不尊重其等對客戶之承諾、違反對
      其等當初任職地點之承諾而離開原告公司，或因原告公司
      未給予其等應有之專業訓練，即派其等上場為客戶作維修
      服務，致其等面臨到客戶之抱怨感到不小的壓力而自原告
      公司離職，或因不滿原告公司對其專業能力不信任，且不
      喜歡原告之公司文化等緣由，而離開原告公司。而經核原
      告針對上開證人所述其等離開原告公司原因之部分事實是
      否存在，固然有所爭執，故就此部分內容之事實為何，容
      有探究之餘地，惟依前述離職員工之證述內容，究無從作
      為有利原告前述主張（即被告有以利誘等方式對原告上述
      員工為惡意挖角）之證據。此外，原告亦未能進一步舉證
      證明被告甲○○確有以利誘等方式，而惡意對原告公司前
      述技術人員予以挖角之情形存在，是原告此部分之主張，
      亦乏所據。
  ５、另就被告子○○部分，原告主張其乃意圖以查探原告公司
      業務機密為目的，故意隱瞞其已擔任被告公司董事職務之
      事實，而至原告公司任職擔任業務經理，並於查探取得原
      告公司之業務機密後，隨即惡意離職，然此為被告子○○
      所否認，並以前揭情詞置辯。查，被告子○○係於九十四
      年六月一日至原告公司擔任「Service Manager」一職，
      並於同月十二日即離職，且於同月十四日出任被告公司派
      駐聯電公司之維修代表之情，為兩造所不爭執。原告固主
      張所謂Service Manager，在其公司即為業務經理，該職
      務係針對原告公司之客戶進行相關服務及業務推廣，故可
      接觸到原告公司極為敏感的客戶名單及客戶相關訂購紀錄
      等機密資訊，然查，依被告所提出之被證十二之「Servic
      e Manager」和「Sales Manager」中英譯對照名片所載，
      其中擔任「Service Manager」一職者，通常中文名稱乃
      係維修（客戶服務部）經理，核與擔任「Sales Manager
      」該職，中文名稱為業務經理者，不僅職務名稱有所不同
      ，職務內容亦有所不同，而通常能接觸到客戶訂購紀錄者
      ，乃係業務經理一職，維修經理通常係處理客戶之售後維
      修問題，對客戶訂購之相關程序及資料並無接觸。就本件
      而言，被告子○○先前既係任職原告公司擔任Service Ma
      nager，則依上開之說明，被告辯稱其主要係處理原告客
      戶之售後維修服務部分，尚無接觸到有關訂購部分之業務
      資料乙節，尚非全然無據。至於被告子○○於擔任原告公
      司該維修部經理時，固能接觸到關於原告公司客戶之維修
      資料，而了解到原告公司之客戶名單，惟經核此部分客戶
      之名單，以被告甲○○處理系爭廢氣處理設備業務已多年
      ，就台灣地區半導體業者會涉及該產品之使用之廠商為何
      ，應已相當了解，則被告子○○是否有必要再與被告甲○○勾串，利用其自身任職原告公司之機會，加以查探該部
      分客戶名單資料，以供被告公司使用之情，亦非無疑。況
      被告子○○僅任職原告公司不到十日，其是否因已查探到
      原告公司相關之業務機密資料而離職，亦有疑義。此外，
      原告復未能證明被告子○○確有以查探原告公司業務機密
      為意圖至原告公司任職，並於查探取得原告公司之業務機
      密後，隨即惡意離職乙事，是原告此部分之主張，亦難以
      成立。
  ６、至就被告辯稱：原告原來之客戶聯電公司及華邦公司，會
      決定改向被告公司下單，係因不信任原告公司之維修能力
      ，且不滿意原告公司之維修服務乙節，經查：
    (1)證人庚○○已到庭證稱：「（被告訴訟代理人問：你在面
      對客戶時，是否客戶曾跟你抱怨原告公司維修服務不夠？
      ）去年5、6月間聯華電子公司是有跟我抱怨過，對我們公
      司維修服務不滿意，是針對聯華公司8ab廠，該廠是由我
      們公司馬來西亞的一位工程師以及另外一位副理在負責，
      不是由我負責。陸陸續續抱怨過好幾次機台狀況不是那麼
      穩定（如機台妥善率不高、易當機，原則上一個月妥善率
      要達95%以上才正常、才算穩定）。因為那邊情況比較不
      穩定，我有去支援過，所以我知道這些事情。在去年5、6
      月份當機頻率偏高（跟以往相較），聯華電子公司在那時
      候有將訂單轉到被告公司。」等語（見本院卷一第一三四
      頁筆錄），而兩造對該證人此部分之證詞並無爭執。
    (2)又證人辛○○亦證稱：「（問：你們公司之前跟蔚華公司
      或原告公司有維修廢棄處理機之業務往來？期間為何？）
      我們在93年底跟蔚華公司在針對明年度業務議價時，蔚華
      公司有告知我們從94年6月1日開始，DAS要將廢棄處理機
      的業務從他們那邊收回代理權，要由他們公司自己接手這
      部分。我們從93年底就開始跟原告公司就該機器之維修業
      務進行議價，當時原告公司跟我們接洽的負責人就是被告
      甲○○。議價過程中我們已經有寫年度議價報告 (該報告
      我在94年2月14日呈給上級)，在94年1、2月開始我們就發
      現原告公司已經不是由被告甲○○出面跟我們議價，議價
      過程中我們發現【原告公司人員專業職能有欠缺、讓我們
      有疑慮】。同時在94年1、2月間我們開始跟被告公司有接
      觸，由被告甲○○出面。94年4月上開議價報告經過主管
      核准之後，我們打算要發訂單給原告公司，但是因為在先
      前接洽過程中發現原告公司職能有所欠缺，所以我們就在
      訂單條件中要求原告公司要提供兩個月評估試用期的條件
      ，原告公司也同意，在議價紀錄中都有做這樣的註記。原
      告從94年4月接手以來，後來在94年6月我們有收到現場使
      用單位發電子郵件來採購部門，要求原告公司對他們的服
      務品質要改善，他們表示機台整體使用情形一直無法達到
      使用單位的要求。從94年4月到6月之間，我們也跟原告公
      司一直有業務接觸，我們定期對他們的服務品質做確認及
      評估，但是這段期間我們一直收到使用單位對原告公司服
      務品質的抱怨，有抱怨很多次，表示現場機台有當機等情
      形，我們也都有紀錄下來，所以我們要求DAS原廠派他們
      德國技術人員、主管到聯電，針對我們使用單位的抱怨做
      報告及改善措施之說明。因為當時我們有8AB、8F廠是使
      用DAS公司的廢棄處理機，當時我們也有跟原告總公司派
      來的人員商量，是否要將8AB、8F做切割，由原告公司跟
      被告公司各針對一廠做服務，由他們來彼此競爭。但是
      DAS 人員不同意我們的提案，他們表示如果只讓他們接一
      廠，他們寧願全部退出維修業務，這是在94年5、6月間雙
      方協商的結果。我們得知DAS上開想法之後，我們在94年7
      月4日由採購部門召開跟使用單位的會議，討論如果原告
      公司退出聯電的維修服務，後續應該如何應變，該次會議
      結論是要將廢棄處理機維修業務全部自原告公司退出，全
      數交由被告公司處理，所以我們在94年7月份開始就將上
      開兩廠訂單改向被告公司下。」、「（問：是否從94年7
      月將維修業務訂單改向被告公司下？）是的。之前從94年
      4月到6月，因為我們要求原告公司要給我們評估期，我們
      要確認他們有能力做好維修，後來發現原告公司還是無法
      符合使用單位的預期，才會改向被告公司下訂單。」、「
      被告公司雖然是在94年3月28日成立，但是94年1月底、2
      月間甲○○跟我們接觸時，我們就已經知道甲○○跟DAS
      公司關係生變。一開始我們會決定仍由原告公司有兩個月
      的評估期，是因為我們考量原告公司有原廠零件供應的優
      勢，但是就進場人員維修服務，他們是比較弱的，所以我
      們才要求兩個月的評估期。本來我們也考量是否原告公司
      與甲○○可以繼續合作，這樣對我們聯電公司整體利益是
      最有利的，但是後來他們兩者還是無法繼續合作... 」等
      語（見本院卷二第十三至十六頁），並提出聯電公司有關
      系爭廢氣處理設備之九十四年度議價報告，以及該公司決
      定改向被告下單之會議紀錄影本各一份在卷可參（見本院
      卷二第二十至二十八頁），而經核原告迄未對證人辛○○
      上開所述內容表示爭執之意思，另被告對證人辛○○上開
      所述則表示無意見，且查依證人辛○○所提出之其公司決
      定改向被告下單之會議紀錄內容，其結論乃係載明「於二
      ００五年七月四日會議中決議，因ＤＡＳ從二００五年四
      月接手以來，機台之上線一直無法達到使用單位之要求，
      並已表達若只接８ＡＢ廠其中之２９台ＰＭ Ｓervice ，
      ＤＡＳ將退出其公司之服務，因此其公司８ＡＢ廠與８Ｆ
      廠考量服務之品質與機台穩定度，二００五年之訂單將全
      數下給博非科技，使用單位將監控後續博非科技之服務品
      質」，且其二之「現況說明欄」中，亦提及「轉由ＤＡＳ
      於二００四（按應係二００五之誤載）年四月開始直接提
      供二個月之評估試用期（Ｆree Ｄemo Ｓervice），然於
      該期間使用單位一直提出ＤＡＳ之服務品質不佳、機台當
      機時間長等問題，且無法立即改善，已造成使用單位無法
      信賴其服務品質，要求採購配合將部分機台協調另一家廠
      商博非科技進廠服務... 」之情，有該份會議紀錄影本在
      卷可憑，而兩造亦未爭執該份會議紀錄之內容。
    (3)查，依前述證人庚○○及辛○○之證詞暨聯電公司之會議
      紀錄內容，可認聯電公司係因原告公司自九十四年間實際
      接手其公司之維修業務後，因原告公司之服務品質發生問
      題，經聯電公司反應後，原告公司仍未能即時予以改善，
      且於九十四年四、五月兩個月試用期間內猶然，致聯電公
      司對原告公司之維修品質無法信賴，經評估後乃決定改由
      被告公司接手。次查，於前述原告公司自蔚華公司接手聯
      電公司維修業務後之九十四年四月及五月之二個月試用期
      間時，其中於任職原告公司時已具有相當之維修能力之證
      人壬○○，尚未至原告公司任職，另已任職原告公司之癸○○，當時主要係負責華邦公司中科廠之業務，而被告子
      ○○當時亦未到原告公司任職，至於當時已任職原告公司
      之證人丙○○、戊○○，因其二人係原告公司之新進人員
      ，且依其二人前開到庭所述之情，可認其二人於任職原告
      公司時，就系爭廢氣處理設備之維修專業能力尚有待訓練
      ，是其二人當時之是否留任原告公司，衡情應對聯電公司
      決定是否改由被告公司接單乙事，無太大之影響。姑不論
      依前所述，尚無從認被告甲○○有惡意挖角該等員工之不
      法行為，且該等員工（主要為證人壬○○、癸○○及被告
      子○○三人）任職原告公司及從原告公司離職之時間點，
      經核亦與前述訴外人聯電公司為決定下單對象，所對原告
      公司進行之評估時期（即主要為九十四年四至五月間）不
      同，是原告主張係因被告甲○○惡意挖角其員工，藉以充
      實被告公司之維修專業能力，並因此嚴重影響原告公司之
      維修能力，致聯電公司因此不信任其公司之維修能力，而
      改向被告下單乙節，經核在因果關係上之認定已乏依據，
      被告辯稱聯電公司會改向被告公司下單，係與被告甲○○
      之行為無關乙節，非屬無據。
    (4)再就華邦公司自九十五年一月份起其維修業務轉由被告承
      接部分，查，就被告所提出之被證九即華邦公司機台維修
      妥善率統計表之真正，原告並無爭執，而依該統計表所載
      ，已可看出原告公司就其在華邦公司之維修業務，於94年
      4月到8月間，其妥善率未達標準即95%，且延至同年9月以
      後，其維修業務仍有多次發生問題之情形，是原告公司自
      其接手蔚華公司在華邦公司之維修業務後，自94年4月份
      起妥善率已不良，此時如前所述原告之離職員工即證人癸○○等人，或尚未自原告公司處離職（如證人癸○○），
      或尚未至原告公司處任職（如證人丙○○、壬○○、戊○○及被告子○○），且其後原告公司雖於前述壬○○等人
      在94年6月間自原告公司離職後，陸續有其總公司之外國
      技師來台支援，惟依前開所述，原告公司於九十四年九月
      份以後仍多次發生維修方面之問題。準此觀之，原告公司
      就其在華邦公司之維修品質不佳之情形，係早自前述證人
      任職前即已開始，並持續相當久之期間，且一直未能完全
      改善，是被告辯稱華邦公司係因前述之情形，乃對原告公
      司維修之表現無信心，而決定終止與原告間之合約，並自
      九十五年一月份起改向被告公司下單乙節，尚非無稽。且
      依前開所述，亦尚難認係因被告甲○○挖角前述證人之後
      ，始致原告公司對華邦公司之維修品質下降，導致華邦公
      司決定改向被告公司下單，是被告辯稱係因原告公司當時
      其自身就系爭廢氣處理設備維修業務之管理發生問題，致
      其妥善率不良，造成華邦公司轉移訂單，核與上開人員離
      職與否，且其間亦無因果關係乙節，亦非全然無據。
  ７、至就原告另以：因子○○、己○○亦為被告公司之董事，
      其二人雖未直接出面參與如前所述被告甲○○所為之不公
      平競爭行為，惟因其二人同屬被告公司負責人，是參酌公
      司法第一百九十三條第二項規定之意旨，因無書面紀錄顯
      示其二人曾對被告甲○○前述行為表示異議，則其二人對
      原告所受之損害，亦應與被告公司負連帶賠償責任部分，
      經查，姑不論依前所述，難認被告甲○○有何對原告公司
      成立侵權行為或該當公平交易法所定不法行為之情形，且
      按公司法第一百九十三條第二項之規定，乃係指公司董事
      會之決議，有違反法令、章程及股東會決議，致公司受損
      害時，參與該決議之董事，應對公司負賠償責任，惟於決
      議時經表示異議之董事，有紀錄或書面聲明可證者，可免
      對公司負責，核其所規範者，乃係指董事是否需對自己公
      司負賠償責任一事，與本件原告所主張擔任被告公司董事
      之被告子○○、己○○二人，應對原告公司負賠償責任乙
      節完全不同，是原告援引該公司法條文之規定，主張同係
      擔任被告公司董事之被告子○○、己○○，亦應與被告公
      司對原告共負連帶賠償責任乙節，已乏依據。再者，依前
      所述，被告子○○並未對原告成立何侵權行為，或有違反
      前述公平交易法所指之行為，且原告亦【未主張】被告己○○本人有對原告公司成立侵權行為，或有違反前述公平
      交易法所指行為之情事，則原告主張被告子○○、己○○
      應對原告公司負賠償責任乙事，亦屬無據。
  ８、綜上所述，尚難認被告甲○○有所謂利用其擔任原告公司
      總經理之機會，予以私自取得原告公司裝機客戶資料、零
      件設計圖、維修手冊等業務機密資料，並供其後來成立之
      被告公司所使用，並對客戶為不實言論，佯稱DAS公司即
      將在台灣成立子公司，且以事後成立被告公司之方式，致
      客戶誤以為被告公司即係DAS公司在台的子公司，藉以攫
      取原告公司客戶之情事存在，且被告甲○○亦無原告所稱
      以利誘等方式，予以惡意挖角原告公司員工之行為。再者
      ，亦難認被告子○○有原告指稱之意圖以查探原告公司業
      務機密為目的，而至原告公司任職擔任業務經理，並於查
      探取得原告公司之業務機密後，隨即惡意離職之情形，是
      原告進而主張被告甲○○、子○○對原告公司成立民法侵
      權行為，另主張被告甲○○之前述行為及被告公司，均該
      當於公平交易法第19條第5款所定之妨害公平競爭、第24
      條所定之影響交易秩序之顯失公平之行為乙節，亦委難成
      立。再者，原告亦未主張被告己○○有何對原告公司構成
      侵權行為或前述公平交易法所定行為之情事存在。再者，
      依前所述，被告辯稱原屬原告公司之客戶即聯電及華邦公
      司，之所以改向被告公司下單，並非因被告之前述行為所
      致，乃係因原告公司自身之問題所造成之情，尚屬可採，
      是原告縱使因流失客戶訂單而受有損害，亦與被告行為間
      無因果關係。從而，原告主張依公平交易法第十九條第五
      款、第二十四條及三十一條，以及民法第一百八十四條第
      一項後段所定侵權行為法律關係及公司法第二十三條第二
      項之規定，訴請被告連帶給付其十七萬四千八百六十六歐
      元，及自起訴狀繕本送達被告翌日起至清償日止，按年息
      百分之五計算之利息，核屬於法無據，應予以駁回。
（四）原告之訴既經駁回，其假執行之聲請已失所附麗，應併予
      駁回之。
四、本件判決之基礎已臻明確，兩造其餘之攻擊、防禦方法及舉
    證，核與判決結果無影響，爰不一一予以論列，併此敘明。
五、據上論結，本件原告之訴為無理由，依民事訴訟法第78條，
    判決如主文。
中    華    民    國    95    年    10    月    30    日
                  民事第二庭    法  官  鄭政宗
以上正本係照原本作成。
如對本判決上訴，須於判決送達後20日內向本院提出上訴狀。
中    華    民    國    95    年    11    月    6     日
                                書記官  蔣淑君


司法院資訊處製作；財團法人民間司法改革基金會備份。
